【裁判字號】    89,訴,2731
【裁判日期】    901015
【裁判案由】    偽造文書等
【裁判全文】
臺灣臺中地方法院刑事判決                    八十九年度訴字第二七三一號
    公  訴  人  臺灣臺中地方法院檢察署檢察官
    被      告  庚○○
    選任辯護人  羅豐胤
                張皓帆
    被      告  丁○○
    選任辯護人  羅豐胤
                張皓帆
                宋永祥
    被      告  癸○○
    選任辯護人  羅豐胤
                楊國煜
    被      告  辛○○
    選任辯護人  涂芳田
    被      告  洪己悅
    選任辯護人  徐永城
    被      告  壬○○
    選任辯護人  羅豐胤
                張皓帆
    被      告  丙○○
    選任辯護人  周進文
右被告因公共危險等案件，經檢察官提起公訴 (八十八年度偵字第二三四七號、八
十九年度偵字第六二七號、第六二八號、第六二九號、第六三○號），本院判決如左
：
    主  文
庚○○、丁○○從事業務之人，因業務上之過失致人於死，各處有期徒刑肆年陸月。
癸○○從事業務之人，因業務上之過失致人於死，處有期徒刑貳年陸月。
辛○○共同連續明知為不實之事項，而使公務員登載於職務上所掌之公文書，足以生
損害於公眾，處有期徒刑壹年拾月。
壬○○、丙○○從事業務之人，因業務上之過失致人於死，各處有期徒刑貳年。
洪己悅從事業務之人，因業務上之過失致人於死，處有期徒刑貳年陸月。
    事  實
一、庚○○、丁○○、辛○○共同製作不實之會議紀錄持以行使，使公務員登載不實
    部分：
    「德昌建設機構」係庚○○所成立以綜合經營管理喬國營造股份有限公司 (下稱
    喬國公司）、富寶建設股份有限公司 (下稱富寶公司）、德昌建設股份有限公司
    、富堂建設股份有限公司、德園建設股份有限公司、德興建設股份有限公司、德
    寶實業股份有限公司、長立營造股份有限公司、德富營造股份有限公司等公司之
    業務之組織，其實際負責人為「董事長」庚○○，丁○○則為「德昌建設機構」
    總經理，二人綜理喬國、富寶公司各項業務。庚○○、丁○○等人為追求建築事
    業利潤，於民國 (下同）七十八年間出資設立富寶公司，惟因庚○○、丁○○為
    脫免主管機關之管理，便於以不同之公司、負責人名義經營營造事業，遂基於登
    載不實之業務上文書概括之犯意，先於七十八年六月二日，與丁德深等人基於共
    同之犯意聯絡並商定，虛偽指定丁德深為富寶公司董事長，並登載在業務上之文
    書即富寶公司之發起人會議紀錄上，再持以行使，於七十八年六月十日向臺灣省
    政府建設廳據以申請公司登記，於七十八年六月十二日經臺灣省政府建設廳核准
    設立登記，登記從事委託營造廠興建房屋出租出售等業務，實際事務則由事實上
    之董事長庚○○及事實上之總經理丁○○負責經營，使臺灣省政府建設廳公務員
    登載此不實之事項在公司登記事項卡上；嗣於七十九年七月二十三日，因業務上
    之需要，庚○○、丁○○又與簡俊彥等人基於共同之犯意聯絡，虛偽推選簡俊彥
    為富寶公司董事長，並在業務上之文書即董事會議紀錄為此項之虛偽登載，再於
    七十九年七月二十四日持以行使，向臺灣省政府建設廳據以申請公司變更登記，
    經臺灣省政府建設廳於七十九年七月二十五日核准公司變更登記，實際事務仍由
    事實上之董事長庚○○及事實上之總經理丁○○負責經營，使臺灣省政府建
    設廳承辦公務員登載此不實之事項在公司變更登記事項卡上；其後於八十三年一
    月二十日，因簡俊彥已病逝，基於業務上之需要，庚○○、丁○○又與辛○○等
    人基於共同之犯意聯絡，虛偽推選辛○○為富寶公司董事長，並在業務上之文書
    即董事會議紀錄為此項之虛偽登載，再於八十三年二月三日持以行使，向臺灣省
    政府建設廳據以申請公司變更登記，經臺灣省政府建設廳於八十三年二月四日核
    准公司變更登記，實際事務仍由事實上之董事長庚○○及事實上之總經理丁○○
    負責經營，使臺灣省政府建設廳承辦公務員登載此不實之事項，在公司變更登記
    事項卡上；其後於八十八年六月二十五日，基於業務上之需要，庚○○、丁○○
    又與陳榮聰等人基於共同之犯意聯絡，虛偽推選陳榮聰為富寶公司董事長，並在
    業務上之文書即董事會議事錄為此項之虛偽登載，再於八十八年一月二十七日持
    以行使，向臺灣省政府建設廳據以申請公司變更登記，經臺灣省政府建設廳於八
    十八年一月二十七日核准公司變更登記，實際事務仍由事實上之董事長庚○○及
    事實上之總經理丁○○負責經營，使臺灣省政府建設廳承辦公務員登載此不實之
    事項在公司變更登記事項卡上，使臺灣省政府建設廳對於富寶公司之公司業務管
    理，無法正確執行，真正之公司負責人違反公司法等法律規定時，亦未能依公司
    法之規定，使其負民、刑事及行政上責任，且營造業管理規則第十七條所定：「
    營造業之負責人不得為其他營造業之負責人、合夥人、董事、監察人、經理、專
    任工程人員。」之規定亦無法貫徹，足以生損害於公眾。
二、庚○○、楊長杰共同製作不實之會議紀錄持以行使，使公務員登載不實部分：
    喬國公司係於七十五年二月二十一日經臺灣省政府建設廳核准設立登記，登記從
    事經營土木及建築工程業務，由庚○○擔任董事長，由丁○○擔任常務董事，嗣
    庚○○為脫免主管機關之管理，便於以不同之負責人名義經營喬國公司之營造事
    業，遂基於登載不實之業務上文書概括之犯意，遂與楊長杰 (原名楊長極）基於
    共同之犯意聯絡，於八十四年八月二日，虛偽推選楊長杰為喬國公司董事長，並
    在業務上之文書即董事會議紀錄為此項之虛偽登載，再於八十四年九月十五日持
    以行使，向臺灣省政府建設廳據以申請公司變更登記，經臺灣省政府建設廳於八
    十四年九月十六日核准公司變更登記，實際事務仍由事實上之董事長庚○○及事
    實上之總經理丁○○負責經營，使臺灣省政府建設廳承辦公務員登載此不實之事
    項，在公司變更登記事項卡上，使臺灣省政府建設廳對於喬國公司之公司業務管
    理，無法正確執行，真正之公司負責人違反公司法等法律規定時，亦未能依公司
    法之規定，使其負民、刑事及行政上責任，且營造業管理規則第十七條所定：「
    營造業之負責人不得為其他營造業之負責人、合夥人、董事、監察人、經理、專
    任工程人員。」之規定亦無法貫徹，足以生損害於公眾。
三、丁○○、辛○○、洪己悅共同製作不合規定鑽探實驗報告並持以行使申請建造執
    照部分：
    八十一年十二月間，庚○○、丁○○擬以「德昌建設機構」下之富寶公司名義，
    在坐落臺中市南區○○○○段二七一之三七、二七二之四、二七三之一、二七二
    之四、三六一之三八等地號之四千九百五十三平方公尺土地上，建造鋼筋混凝土
    造、地上十五層、地下二層、騎樓建物面積四一三．九六平方公尺、其他建物面
    積四一六四七．０七平方公尺、戶數共三四六戶之「德昌新世界」建物一棟，並
    委任乙○○建築師辦理建物建造設計、監造事務，在辦理建物建造設計之過程，
    須取得上開土地之地質鑽探資料，以供建物建造設計及申請建造執照之用，而依
    建築技術規則建築構造編第六十五條所定：「地基鑽探孔應均勻分佈於基地內，
    每六百平方公尺鑽一孔，但每一基地至少二孔。如基地面積超過五千平方公尺時
    ，當地主管建築機關得視實際情形規定孔數。鑽孔深度如用版基時，應為建築物
    最大基礎版寬之兩倍以上，或建築物寬度之一‧五倍至二倍；如為樁基或墩基時
    ，至少應達預計樁長加三公尺。各鑽孔中至少應有一孔之鑽探深度為前項鑽孔深
    度之一‧五倍至二倍。」之規定，上開「德昌新世界建物」坐落基地之土地必須
    鑽九孔，各鑽孔中至少應有一孔之鑽探深度為七一．六三公尺×一．五或二倍，
    即一０七公尺以上之深度，惟建築師乙○○、結構設計師洪己悅、「德昌建設機
    構」總經理丁○○、規劃處處長辛○○等人為圖使「德昌建設機構」之富寶公司
    節省新臺幣 (下同）三十萬元之鑽探實驗費用及儘速取得建造執照，明知「德昌
    新世界」之上開土地未經依規定鑽探，竟基於共同之犯意聯絡，共同謀議，以相
    鄰之「德昌中華」建物坐落基地之鑽探實驗報告之資料、數據，逕做為「德昌新
    世界」坐落土地之地質資料、數據（適該土地地質資料、數據並未出現不正確情
    形），並由結構設計師洪己悅引用據以製作「德昌新世界」之建物之結構計算書
    ，且由「德昌建設機構」規劃處處長辛○○通知中晟鑽探顧問事業有限公司 (下
    稱中晟公司）負責人詹昭惠製作及提出就「德昌新世界」上開基地進行深度為七
    公尺、鑽探孔數為二孔之鑽探及提出鑽探實驗報告，再由建築師乙○○彙整中晟
    公司負責人詹昭惠製作之上開鑽探實驗報告，充作已依建築技術規則第六十五條
    規定鑽探九孔之不實鑽探實驗報告，據以申請「德昌新世界」建物之建造執照，
    持以行使，附入建造執造申請書，於八十一年十二月十七日送交臺中市政府工務
    局審查，而臺中市政府工務局承辦技士簡榮田，亦未確實審核該建造執照申請案
    之各項文件所登載內容，認為富寶公司之建造執照申請案符合規定，於八十二年
    一月八日在建造執照審查表之公文書上登載「經查尚符，擬准予發照。」之不實
    事項，足以生損害於臺中市政府對於建築管理之正確性，惟因該土地地質資料、
    數據並未出現不正確之情形，「德昌新世界」之建物並未因此而不符合建物安全
    標準 (係因其他原因而未符合建物安全標準）。
四、洪己悅為「德昌新世界」建物結構計算不當部分：
(一)洪己悅於七十六年間取得土木技師資格，於七十七年至位於臺中市之泉盛工程顧
    問有限公司 (下稱泉盛公司）任職，擔任結構計算師工作，並與泉盛公司負責人
    己○○共同經營泉盛公司，依洪己悅、己○○之結構設計方面業務，就受委任之
    結構計算案件，應注意確實審查，使建物符合建築安全標準，亦無不能注意之情
    事，嗣洪己悅於八十二年一月間，受乙○○建築師事務所委任，從事「德昌新世
    界」建物結構計算事務，洪己悅在泉盛公司將建物設計圖面交付甲○，囑其製作
    輔助結構設計資料後，即在未經妥適審查等情況下，於八十二年一月十二日，疏
    未盡其業務上之注意，在泉盛公司作成結構計算書，其結構設計之缺失如下：
１、靜載重嚴重低估：
    依原設計建築平面圖、結構平面圖、剖面圖、樑柱鋼筋斷面圖等資料估算，建築
    物之實際總重量為三０一九０．五噸，但從原結構計算書中記載標準層除了樑本
    身自重外之版、牆、柱及粉刷等之靜載重為每平方公尺四百五十公斤，在結構計
    算書中對於建築物靜載重僅以少數幾行交待，並未詳實核計，而其地面以上之設
    計水平力１９３３．６噸反算，其結構計算推估之總重量為１６１１３．３噸，
    原設計靜載重僅為實際靜載重之百分之五十三。
２、使用軟體陳舊：
    本建築物是使用較為陳舊之分析程式ＴＡＢＳ，此程式為利用平面鋼構架來模擬
    實際立體鋼構架，因此其鋼構架之間必須是正交，因而使得原本基地形狀並非十
    分不規則，變得更不規則。也因而產生更大的扭力，很不幸的是ＴＡＢＳ對於扭
    力造成影響的分析並不是十分準確，也因而更增加結構物實際承受力與分析模式
    所算出來的誤差。尤其是角柱更會有較大之誤差。另外由於西側設計成鋸齒狀，
    造成有些大樑交點下沒有柱子。
３、斷面尺寸不夠：
    由於建築物重量嚴重低估，因而連帶著地震力也會被低估，臺灣地區因位於環太
    平洋地震帶上，建築物之結構設計都是受到地震力控制，其結構桿件斷面大小也
    就受到地震力大小的影響。如果地震力受到低估，當然設計出來的尺寸也較實際
    需要為小。「德昌新世界」建物即有此種情形，在平常垂直載重時，並不會有危
    險，但如係規模大的極淺層地震來襲，即有損害發生。
４、邊樑未設計扭力鋼筋：
    在面臨五權南路大樑編號Ｇ四一至Ｇ四五為邊樑，由於單邊承重，因而造成這些
    邊樑會有扭力之產生，應該設計縱向扭力鋼筋，此縱向扭力鋼筋應分佈於樑之四
    周且間距不得大於三十公分 (檢察官起訴書誤載為三公分），因此樑除了頂部及
    底部鋼筋外，樑腹應有鋼筋，但設計圖中並未配置設計扭力鋼筋。
５、使用陳舊之鋼筋混凝土設計規範：
    本建物設計之時係於八十一年，應使用當時最新之鋼筋混凝土設計規範為ＡＣＩ
    １９８７，但設計時鄰使用距當時應用設計規範十年之久之ＡＣＩ１９７７。
６、未執行動力分析：
    依據建築技術規則構造編第四十五條第二款規定「構造物形狀極不規則，或相鄰
    兩層間之橫向勁度差異甚大，或有其他不規則之結構徵象，橫力之分配應考慮構
    造物之動力特性」。本「德昌新世界」大樓除了上述之平面配置不規則外，在面
    臨臺中市○○○路六九一巷之南側在四樓以上部份內縮，頂樓部份更只有靠近五
    權南路部份是十五層，其餘部份為十四層，符合相鄰兩層間之橫向勁度差異甚大
    之規定，因此依建築技術規則必須執行動力分析，依其特性分配水平橫力，但在
    結構計算書並未執行動力分析，僅依法規執行靜力橫力豎向分配而已。
７、未對於建築師設計將產生平面配置不佳及弱層出現之結果加以正確評估，並向建
    築師忠實反應：
、平面配置不佳─
    本建築物之基地近似長方形，本可規劃成相當良好之結構平面配置，但是配合建
    商為盡量利用臨街部份規劃成商店，靠臺中市○○○路之東側及靠臺中市○○○
    路六九一巷之南側須留騎樓，因而配置三排柱子，西側及北側部份則僅有兩排柱
    子。在內部天井中設計有三個電梯及樓梯間，南側設計兩個而北側僅設計一個。
    另外於臺中市○○○街之西側，因為臺中市○○○街與臺中市○○○路六九一巷
    並未正交，又因為本建築物之結構設計採用較為陳舊之ＴＡＢＳ分析，該程式為
    利用平面剛構架來模擬立體剛構架，構架之間不允許斜交必須正交，因而在西側
    之結構平面設計成鋸齒狀之不規則形狀，更嚴重的是在這一面許多主樑之下沒有
    柱子，本來外樑就有扭力，再加上主樑交接處沒有柱子，將加大外樑的扭力，由
    於以上之不規則結構平面配置，造成結構鋼心偏離質心，當地震來襲時，除了原
    有之水平力外，另外會產生相當大的扭力，造成承受水平力的不均，增加外柱所
    須承受之力，尤其是角柱增加之力更大。
、弱層的出現─
    本建築物東側及南側面臨街道，都有騎樓完全沒有牆壁，一樓及二樓為商業店舖
    使用，雖然有隔間牆，但是也僅止於隔戶牆而已，所有隔戶牆同一方向，正面大
    都使用鐵捲門，在面臨五權南路之東側預留為銀行使用，一樓及二樓完全沒有隔
    間牆，面臨南和二街之一樓，留為地下室車輛出入口，隔牆也較少，三樓以上為
  集合住宅，其隔間牆之使用量遠較一樓及二樓為多，因此三樓以上勁度非常大，
    二樓較小，一樓最小，是典型具有弱層的建築物。
    雖然平面配置不佳及軟弱層的設計係由建築師所設計，但結構設計人員須針對此
    不良設計加以考量其影響，如果無法設計，亦應向建築師忠實反應，但洪己悅未
    對建築師之設計將產生平面配置不佳及弱層出現之結果加以正確評估，並向建築
    師忠實反應，仍據建築師不良之設計，製作出結構計算書。
(二)洪己悅之右揭建物結構設計業務上過失，因與丙○○未盡注意義務監督「德昌新
    世界」建物施工之過失 (詳如後述），及壬○○、庚○○、丁○○、癸○○未盡
    勘驗更正施工缺失之過失相結合後，嗣於八十八年九月二十一日凌晨一時四十七
    分發生集集大地震，致該大樓Ａ棟整個北半側一樓編號Ｃ43至Ｃ50之柱子折斷、
    內外牆破壞、整個Ａ棟大樓自中間扯斷，造成東側右半邊倒塌，當時該大樓居民
    中，住在臺中市○○○路六八三巷九號一樓之胡世文因此受有腦漿外溢、頭顱破
    裂等傷勢，於八十八年九月二十二日十八時許在住所死亡；住在臺中市○○○街
    二號之一二樓之黃婉婷因此受有顱內出血之傷勢，於八十八年九月二十一日二時
    許在住所死亡，住在臺中市○○○路六八九號四樓之三之蕭思瑜因此受有顱內出
    血、多處骨折、壓挫傷之傷勢，於八十八年九月二十一日凌晨在住所死亡，住在
    臺中市○○○路六八九號十四樓之三之林玉青因此受有顱內出血、多處壓挫傷之
    傷勢，於八十八年九月二十一日一時四十七分在住所死亡，而「德昌新世界」大
    樓經臺中市政府工務局會同鑑識機構勘查後，認定為屬危險建物而予拆除。
五、丙○○違背建築技術成規未盡注意義務監督「德昌新世界」建物施工部分：
(一)丙○○係國立高雄工專土木工程科畢業，係具有土木專業知識之人，於八十二年
    二月間擔任喬國公司之工地主任，主要負責「德昌新世界」工地，工作內容為德
    昌新世界工程工地管理、工程品質及進度之控管、各工班間工作協調等事務，依
    其所從事之業務，其應注意監督「德昌新世界」建物之施工情形，使「德昌新世
    界」建物之施工符合建物安全標準，且「德昌新世界」工地亦配置有四名以上監
    工人員歸其監督，丙○○依其專業知識及輔助執行業務之監工人員，亦無不能注
    意使「德昌新世界」建物之施工符合建物安全標準，惟其為求執行業務之簡便，
    並未正視營建施工人員未遵守建築術成規施工之結果，可能肇致災害，竟未依設
    計圖說、正確施工法之施作方式，違反建築成規，執行其工地主任之業務，「德
    昌新世界」建物因此發生下列之施工缺失：
１、柱位不正確：
    Ｃ二七、Ｃ二八及Ｃ三二發生柱位偏差之現象，以植筋方式補強，有一大段的柱
    子主筋沒有箍筋圍束，Ｃ二八並有上下斷面大小變化的跡象。編號Ｃ二八柱子原
    設計圖柱子斷面圖中原設計尺寸僅為90 cm x 90cm，實際施作尺寸為120 cm x
    123cm，誤差高達30 cm。
２、柱子鋼筋保護層尺寸誤差過大：
    柱子鋼筋保護層厚度發生嚴重偏差，有鋼筋厚度幾乎達到柱子斷面尺寸的一半之
    情形，一般柱子保護層厚度應該在五公分左右，如此大的偏差甚為嚴重，亦有鋼
    筋保護層厚度幾乎不存在情形，造成鋼筋嚴重銹蝕，施工品質不良。柱子鋼筋保
    護層最小部份僅有二公分，顯然不足以保護鋼筋之防銹，最厚的保護層高達二十
    公分，更有柱位不正者高達四十三公分。大部份柱子之保護層都不正確，少有柱
    子的保護層正確。
３、樑柱接頭附近箍筋間距過大：
    從耐震設計的韌性要求，在樑柱接頭附近箍筋的間距應該是最小的，但是接頭附
    近由於是兩方向樑及柱子交點的地方，是鋼筋最密集的地方，所以是最難施工的
    地方，雖然如此仍然不應忽略其重要性，但有在達到樑柱接頭附近，不但沒有較
    緊密的箍筋，竟然有一大段距離沒有箍筋之情形，嚴重違反耐震設計韌性設計要
    求，也未按設計圖施工。依據設計圖在接頭附近之緊密箍筋間距為10cm，但實際
    施作之結果，接頭附近之箍筋間距大都為15cm左右，甚至於有27cm間距出現，少
    有小於10 cm者，顯然在接頭附近之箍筋使用量不足。
４、使用不合格之續接器：
    在建築技術規則中並未有使用續接器之規定，但有焊接之規定，續接器之使用行
    為與焊接相同，應依焊接之規定。依照建築技術規則構造編第三六六條第四款規
    定「鋼筋併接如用焊接，對焊接頭之拉力須能達到鋼筋規定降服應力之一‧二五
    倍，並應符合本編第五章中有關焊接之規定；不能達成一‧二五倍時，只能用於
    低應力地位」。依此規定之精神為如果鋼筋破壞時，不應該發生於此搭接點上，
    惟「德昌新世界」工地卻使用造成鋼筋拉脫之續接器，且將續接器使用於接頭處
    之高應力之處。
５、主筋排列方式不當：
    依照法規及學理，在方形柱上主鋼筋在四個角落應各有一支，然後依照兩個方向
    彎矩須求比率分配在兩個方向上，在任何一面上每支鋼筋成等距離分佈，鋼筋與
    鋼筋間並有最小間距之規定。但「德昌新世界」建物主筋分佈非常不均，有些鋼
    筋間毫無間距，有些鋼筋間又有很大的間距達到19.5cm之大，幾乎沒有鋼筋間之
    間距是均勻分佈，完全違反主鋼筋分佈的規定。
６、不當搭接方式：
    由於斷面尺寸較小，使用鋼筋量大，再加上於同一地點搭接，原本設計時鋼筋間
    距就幾乎是最小鋼筋間距，搭接時在此情況又是左右併接，使得鋼筋之間完全沒
    有間距，違反建築技術規則構造編第三六五條第一款「平行鋼筋間之淨距不得小
    於鋼筋直徑，亦不得小於二五公厘」之規定。
７、全部在接頭搭接：
    柱子在承受地震力時，由於地震力是往復作用，因此鋼筋均有承受拉力之機會，
    故其搭接必須依照拉力鋼筋搭接之規定，依據建築技術規則構造編第三六七條第
    二款規定「拉力疊接應避免用於最大彎矩及高應力處，如必須應用時，應依其降
    服應力設計其疊接、焊接或錨錠，如疊接處不超過鋼筋根數之一半時，其疊接長
    度不得少於握持長之一‧三倍；如不得少於握持長之一‧三倍不得少於握持長之
    一‧七倍，如計得之應力超過降服應力一半以上時，均應符合此規定」。本建築
    物將柱子主筋全部在柱接頭處搭接，如依據建築技術規則此處鋼筋搭接長度必須
    達二三五公分，幾乎達到一層樓高的長度，搭接長度顯然不夠。一般設計都只設
    計握持長度而已，依據建築技術規則構造編第三六七條第三款規定「拉力鋼筋疊
    接如設在低應力不超過過降服應力一半之地位，且疊接處鋼筋不超過鋼筋根數四
    分之三時，疊接長同握持長」。因此在設計圖上大都有搭接不得在高應力且全部
    在一處搭接之規定。因此不管設計者有沒有此規定，顯然施工者都已經違反建築
    技術規則之規定。
８、箍筋間距不當：
    鋼筋間距是會有所變化，但是都有一定的準則，上開建物鋼筋間距時寬時窄，係
    施工疏失所造成，箍筋間距如果過大，不管使用多少箍筋量都是無效，依據建築
    技術規則構造編第四三五條第六款規定「垂直於主筋之剪力筋‧‧‧不得大於
    d/5或四十五公分」之規定。上開建物箍筋間距顯然過大。
９、無135度彎鉤：
    設計時之建築技術規則箍筋及繫筋確實沒有135度彎鉤之規定，但在設計圖之標
    準圖中明白畫出所有箍筋兩端及繫筋之一端均須有135度彎鉤，同時繫筋之綁紮
    必須將帶有135度彎鉤之一端與90度彎鉤交錯使用，因此施工者仍然必須依照設
    計圖施工，惟所有箍筋兩端及繫筋之一端都沒有135度彎鉤，全部使用90度彎鉤
    ，施工者並沒有按圖施工，如此施工方式將大為降低結構桿件之韌性，進而減低
    其耐震能力。
１０回填夯實不確實：
    基礎開挖施作地下室，在工程進行到地面以上時，必須進行回填土工作，依照合
    理之施工方法，在回填時應該分層確實夯實，才不會造成日後的壓密沉陷，雖然
    再確實的夯實都難免會有少許之沉陷，但是回填不實將造成重大之沉陷量。
１１柱子尺寸不正確：
    建物現場部份柱子尺寸不正確，編號C54之柱子設計尺寸 (不包含粉刷層）90cmx
    90 cm，但是實際尺寸為82 cm x 90 cm (包含粉刷層），編號 C57之柱子設計尺
    寸 (不包含粉刷層）為90 cm x 90 cm但是實際尺寸為80 cm x 90 cm (包含粉刷
    層)，編號C58之柱子設計尺寸 (不包含粉刷層)為90 cm x 90 cm但是實際尺寸為
    75x 90 cm，編號C60之柱子設計尺寸 (不包含粉刷層）為80 cm x90 cm但是實際
    尺寸為75 cm x 90 cm (包含粉刷層)，編號C21之柱子設計尺寸 (不包含粉刷層)
    為90 cm x 90 cm 但是實際尺寸為75 cm x 175 cm (包含粉刷層)，編號C28之柱
    子設計尺寸 (不包含粉刷層)為70 cm x 165cm，但是實際尺寸為120 cm x123 cm
    (包含粉刷層）。以上有柱子尺寸不足者，也有柱子尺寸過大者。
    上開施工缺失存在之結果，「德昌新世界」建物之所有權人、實際使用人，其生
    命、身體、財產安全，即有受未符合建築法、建築技術管理規則、施工圖說規範
    標準之建物侵害之可能，已致生「德昌新世界」建物之所有權人、實際使用人其
    生命、身體、財產侵害之公共危險。
(二)丙○○未盡注意義務監督「德昌新世界」建物施工之右揭過失，因與洪己悅之建
    物結構設計業務上過失 (詳如前述），及壬○○、庚○○、丁○○、癸○○未盡
    勘驗更正施工缺失之過失 (詳如後述）相結合後，嗣於八十八年九月二十一日凌
    晨一時四十七分發生集集大地震，致該大樓Ａ棟整個北半側一樓編號Ｃ43至Ｃ50
    之柱子折斷、內外牆破壞、整個Ａ棟大樓自中間扯斷，造成東側右半邊倒塌，當
    時該大樓居民中，住在臺中市○○○路六八三巷九號一樓之胡世文因此受有腦漿
    外溢、頭顱破裂等傷勢，於八十八年九月二十二日十八時許在住所死亡；住在臺
    中市○○○街二號之一二樓之黃婉婷因此受有顱內出血之傷勢，於八十八年九月
    二十一日二時許在住所死亡，住在臺中市○○○路六八九號四樓之三之蕭思瑜因
    此受有顱內出血、多處骨折、壓挫傷之傷勢，於八十八年九月二十一日凌晨在住
    所死亡，住在臺中市○○○路六八九號十四樓之三之林玉青因此受有顱內出血、
    多處壓挫傷之傷勢，於八十八年九月二十一日一時四十七分在住所死亡，而「德
    昌新世界」大樓經臺中市政府工務局會同鑑識機構勘查後，認定為屬危險建物而
    予拆除。
六、壬○○、庚○○、丁○○、癸○○共同登載不實「建築勘驗工程報告書」、「臺
    中市申報施工勘驗簽證負責表」並持以行使部分：
(一)內政部於八十二年六月一日依建築法第十五條第二項之規定修正訂定之營造業管
    理規則，其中第九條規定：「申請登記為甲等營造業者，應具左列條件：一、資
    本額在新臺幣二千二百五十萬元以上。二、領有乙等營造業登記證書滿二年，並
    於最近五年內承攬工程竣工累計達新臺幣一億五千萬元以上。三、置有專任工程
    人員一人以上。前項專任工程人員應為經濟部核准登記之土木、水利、環境（衛
    生）工程、結構工程科技師領有執業執照並有三年以上建築、土木工程經驗者或
    經內政部核准登記並有五年以上建築工程經驗之建築師。」，其中第十八條規定
    ：「營造業之專任工程人員為專任，不得以公務員或開業之建築師任之，並不得
    再依技師法第六條規定執行其他業務或兼任其他營造業之職務。」，其中第十九
    條則規定：「營造業之專任工程人員，負承攬工程之施工責任，並應於開工、竣
    工報告單及申請查驗單上簽名並蓋章。」，故自八十二年六月一日起，甲等營造
    業者，應配置土木等技師擔任專任工程人員，且該專任工程人員不得再執行其他
    業務或兼任其他營造業之職務。
(二)喬國公司係甲等營造業者，應依上開規定配置專任工程人員，不得僅以兼任之技
    師充任專任工程人員之事務，庚○○、丁○○、癸○○分係喬國公司之董事長、
    經理人，壬○○係於七十年間取得水利技師資格，其等本於其業務，均應注意甲
    種營造業技師執行業務之規定，使技師確實執行職務，使建物符合安全標準，且
    無不能注意之情事，惟庚○○、丁○○、癸○○為追求喬國公司之利潤，竟依營
    造業之陋習，以非專任技師之薪資 (每年未滿二十萬元），徵得壬○○同意，為
    喬國公司聘請壬○○擔任喬國公司之主任技師，依壬○○與喬國公司方面庚○○
    、丁○○、癸○○之共同之概括犯意聯絡，壬○○本人於喬國公司所營造之建物
    施工時，不必到場勘驗，僅需從事土木技術顧問之工作，偶爾至喬國公司為喬國
    公司解決工程技術上之問題，並配合喬國公司業務上之需要，在技師業務所掌之
    「建築勘驗工程報告書」、「臺中市申報施工勘驗簽證負責表」上簽名蓋章，簽
    證製作不實之臺中市申報施工勘驗簽證負責表，以向主管機關即臺中市政府工務
    局行使，故意不依建築法第十五條第二項之規定修正訂定之營造業管理規則第十
    八條、第十九條規定辦理。
(三)「德昌新世界」新建工程於八十二年八月十八日，已進行至地下室基礎，惟壬○○在未確實勘驗各項目施工狀況之情形下，自八十二年十月間起至八十三年十二
    月一日止，將其印章置於喬國公司，任庚○○、丁○○、癸○○等人連續先後多
    次，登載上開工程於八十二年十月十四日開工之不實事項在「建築勘驗工程報告
    書」上，復在「建築勘驗工程報告書」、「臺中市申報施工勘驗簽證負責表」上
    登載不實之勘驗項目 (地下室一樓頂板、地下室二樓頂板、二樓板、屋頂板、放
    樣、配筋．．．．等）及登載建物實際情形與核准圖說相符之不實勘驗內容，並
    在「建築勘驗工程報告書」、「臺中市申報施工勘驗簽證負責表」上蓋用壬○○
    預先準備供喬國公司使用之印章，且或由鄭祥本人在上開不實之業務上文書簽名
    ，或由任庚○○、丁○○、癸○○等人代為簽名，再持以行使，向臺中市政府工
    務局申報備查，使臺中市政府工務局從事審查作業人員之該局技佐施性樸、賴銘
    鈺等人，依審查結果，認經監造建築師勘驗合格，遂在各次申報之「臺中市申報
    施工勘驗簽證負責表」上，登載准予備查，使臺中市政府工務局對於「德昌新世
    界」建物，未能根據確實之勘驗項目及內容，從事建築管理業務，其建築管理業
    務之正確性受有影響，足以生損害於公眾，而德昌新世界建物之施工情況在未經
    技師實際勘驗之情形下，其右揭施工缺失即無法藉技師之實地勘驗、指示之程序
    加以事先防免及事後補正，右揭施工缺失，無法獲得補正，遂繼續存在，「德昌
    新世界」建物之所有權人、實際使用人，其生命、身體、財產安全，即有受未符
    合建築法、建築技術管理規則、施工圖說規範標準之建物侵害之可能，亦足以生
    損害於「德昌新世界」建物之所有權人、實際使用人，已致生「德昌新世界」建
    物之所有權人、實際使用人其生命、身體、財產受侵害之公共危險，復足以生損
    害於他人。
(四)壬○○、庚○○、丁○○、癸○○未盡勘驗、指示義務並更正施工缺失之過失，
    因與洪己悅之建物結構設計業務上過失 (詳如前述），及丙○○未盡注意義務監
    督「德昌新世界」建物施工之右揭過失 (詳如前述）相結合後，嗣於八十八年九
    月二十一日凌晨一時四十七分發生集集大地震，致該大樓Ａ棟整個北半側一樓編
    號Ｃ43至Ｃ50之柱子折斷、內外牆破壞、整個Ａ棟大樓自中間扯斷，造成東側右
    半邊倒塌，當時該大樓居民中，住在臺中市○○○路六八三巷九號一樓之胡世文
    因此受有腦漿外溢、頭顱破裂等傷勢，於八十八年九月二十二日十八時許在住所
    死亡；住在臺中市○○○街二號之一二樓之黃婉婷因此受有顱內出血之傷勢，於
    八十八年九月二十一日二時許在住所死亡，住在臺中市○○○路六八九號四樓之
    三之蕭思瑜因此受有顱內出血、多處骨折、壓挫傷之傷勢，於八十八年九月二十
    一日凌晨在住所死亡，住在臺中市○○○路六八九號十四樓之三之林玉青因此受
    有顱內出血、多處壓挫傷之傷勢，於八十八年九月二十一日一時四十七分在住所
    死亡，而「德昌新世界」大樓經臺中市政府工務局會同鑑識機構勘查後，認定為
    屬危險建物而予拆除。
    理  由
一、事實認定部分─
(一)庚○○、丁○○、辛○○、楊長杰共同製作不實之會議紀錄持以行使，使公務員
    登載不實部分：
１、「德昌建設機構」係庚○○所成立以綜合經營管理喬國公司、富寶公司、德昌建
    設股份有限公司、富堂建設股份有限公司、德園建設股份有限公司、德興建設股
    份有限公司、德寶實業股份有限公司、長立營造股份有限公司、德富營造股份有
    限公司等公司之業務之組織，其實際負責人為「董事長」庚○○，丁○○則為「
    德昌建設機構」總經理，二人綜理喬國、富寶公司各項業務等事實，有被告辛○○在法務部調查局臺中市調查站訊問中所供：「．．．．八十二年間德昌建設機
    構開發部協理簡俊彥因病過逝，我在德昌建設機構董事長庚○○、總經理授命下
    ，擔任富寶公司董事長，以頂替簡俊彥原掛名董事長之職．．．．」、「富寶公
    司為德昌建設機構所完全掌控之子公司，實際負責人為德昌建設機構董事長庚○○及總經理丁○○等人，德昌建設機構為推動建築個案成立若干子公司，富寶公
    司僅是其中之一．．．．公司決策及指揮均為庚○○與丁○○所決定．．．．」
    （參照八十八年度偵字第二０三四七號偵查卷第一冊第一零五頁至第一百零六頁
    ）、被告癸○○在法務部調查局臺中市調查站訊問中所供：「．．．．德昌機構
    所屬企業有：『德昌建設』、『長立營造』、『喬國營造』、『德富營造』等公
    司，其餘公司我不知道。」、「我不知道德昌機構人事組織架構，但我知道該機
    構均由庚○○、丁○○二人負責。」、「．．．．喬國營造實際負責人為庚○○
    、丁○○．．．．」、「喬國營造目前的董事長為楊長杰 (原名楊長極）．．．
    ．楊長杰係庚○○兒子，為掛名董事長，實際業務仍是由庚○○、丁○○二人負
    責。」等語 (參照八十八年度偵字第二０三四七號偵查卷第一冊第八十六頁至第
    九十頁）、被告庚○○在法務部調查局臺中市調查站訊問中所供：「 (問：德昌
    建設所屬企業有那些？）德昌建設、富寶建設、德園建設、德興建設、德寶實業
    、長立營造、喬國營造、德寶營造、德富營造等公司．．．．」等語 (參照八十
    八年度偵字第二０三四七號偵查卷第一冊第一一四頁至第一一五頁）可證，核與
    被告丁○○於九十年九月十三日在本院審理時所供稱：「 (問：德昌事業機構的
    組織表是何時開始實施的？）大約是八十一或八十二年時實施的，董事長與總經
    理這個階層一直沒有變，經營決策階層只有簡俊彥有改變，其餘沒有改變。」、
    「（問：有關營造事業部、建設事業部的業務，從副總陳報上來後，有無陳報董
    事長？）付款、傳票都有呈報董事長，收入傳票也一樣，公司是公司制的，按照
    組織表的分層負責，我有蓋章的部分，董事長也要核章。」、「 (問：喬國營造
    的董事長是楊長極、富寶建設的董事長是辛○○，董事長部分公文都如何蓋章？
    ）我是交給庚○○董事長的秘書，庚○○董事長的秘書如何處理我不曉得，秘書
    是屬於董事長指揮，．．．．」等語 (參見本院卷第二冊），及被告庚○○於九
    十年二月十九日在本院訊問時所供稱：「 (問：何時擔任喬國營造董事長？）時
    間太久我不記得，但我是擔任董事長，我負責銀行借款、土地開發等決策，其他
    由各部門分層負責，我兒子 (指楊長杰）沒有實際負責公司營運業務，都是我負
    責。」等語 (參見本院卷第一冊第一七五頁），及其於九十年九月十三日在本院
    審理時所供：「 (問：喬國營造股份有限公司原來的負責人是否是你？民國八十
    四年八月二日改登記為楊長極？是否有經過楊長極同意？）是的，當時變更為楊
    長極為負責人有經過他的同意，蓋在會議記錄上的印章及簽名都是楊長極所為。
    」、「 (問：喬國營造的董事長是楊長極、富寶建設的董事長是辛○○，董事長
    部分公文都如何蓋章？）一般總經理看過，我都沒有意見就不太看，雖然我有時
    也會看，不過我會叫秘書蓋章，至於蓋何人的章，是我的或是楊長極、辛○○的
    印章，我現在沒有什麼印象。」等語 (參見本院卷第二冊）、共犯陳榮聰在檢察
    官訊問時所供：「 (問：該二棟大樓興建時有無參與工程或營建之事務？）沒有
    。」、「我是八十八年才接董事長，只有銷售所剩之餘屋。」等語可證，其供述
    相切合，並有德昌建設事業機構組織表附卷可稽 (參見八十八年度偵字第二０三
    四七號偵查卷第二冊第六二七頁），足認屬實。
２、富寶公司、喬國公司之右揭會議紀錄上記載丁德深、簡俊彥、辛○○、林國峰、
    陳榮聰、楊長極為董事長，並向臺灣省政府建設廳申報公司登記及公司變更登記
    ，經臺灣省政府建設廳核准登記，並登載在公司登記事項卡及公司變更登記事項
    卡之右揭事實，亦有富寶公司、喬國公司之公司登記卷宗影本可查，堪信屬實。
３、被告庚○○、丁○○、辛○○之選任辯護人雖以：使辛○○擔任富寶公司董事長
    ，係出於庚○○、丁○○、辛○○彼此間之信託契約云云置辯。然查繼任喬國公
    司董事長之楊長杰 (原名楊長極）、曾任富寶公司董事長之丁德深、簡俊彥、辛○○、陳榮聰均係掛名之董事長，並無實際經營管理權，事實上係由被告庚○○
    行使董事長之職權及由被告丁○○行使總經理之職權，此有被告辛○○、癸○○
    在法務部調查局臺中市調查站訊問時及被告陳榮聰在檢察官訊問時之前開供述可
    證，與被告庚○○、丁○○在本院訊問、審理時所供上情亦相切合，復有上開德
    昌建設事業機構組織表可證，足認屬實，已如前述，故丁德深、簡俊彥、辛○○
    、陳榮聰登記為富寶公司董事長及楊長杰 (原名楊長極）登記為喬國公司董事長
    ，顯與事實不合，係屬虛偽不實之事項。按所謂信託係指信託人為自己或第三人
    之利益，以特定財產為信託財產，移轉與受託人管理處分，以達成一定之經濟上
    或社會上目的之行為，受託人不特就信託財產承受權利人之名義，且須就信託財
    產依信託契約之內容為積極之管理或處分，倘信託人僅將其財產在名義上移轉與
    受託人，而有關信託財產之管理、使用或處分悉仍由信託人自行為之，是為消極
    信託，除有確實之正當原因外，通常多屬通謀之虛偽意思表示，易助長脫法行為
    ，應難認為合法，最高法院七十九年度臺上字第二七五七號民事裁判意旨可資參
    照（參照最高法院民事裁判書彙編第二期第五九七頁至第六００頁）；最高法院
    八十八年度臺上字第三０四一號民事裁判意旨亦持：消極信託，除有確實之正當
    原因外，通常多屬通謀而為之虛偽意思表示，極易助長脫法行為之形成，難認其
    行為之合法性，此固不因信託法未公布施行而有不同，惟所謂消極信託，係指委
    託人僅以其財產在名義上移轉於受託人，受託人自始不負管理或處分之義務，凡
    財產之管理、使用、或處分悉由委託人自行辦理時，是為消極信託之見解，可資
    參照（參照最高法院民事裁判書彙編第三八期第六頁至第一四頁）。茲被告辛○○及案外人楊長杰 (原名楊長極）等人分別擔任之富寶公司及喬國公司董事長，
    既無公司業務之管理處分權，已如前述，其擔任董事長，應係基於被告庚○○、
    丁○○之消極信託，僅係信託之外形，事實上卻係為迴避主管機關管理而為之通
    謀虛偽意思表示，參照上開說明，難認有信託契約之效力，自不能據以解免業務
    上登載不實及使公務員登載不實之責任。
４、按公司負責人依公司法之規定負有民刑事及行政責任 (如公司法第十三條第三項
    所定之違反轉投資限制之刑事責任、公司法第十四條第三項所定之違反借款限制
    之刑事責任、公司法第十五條第三項所定之違反貸款限制之刑事責任、公司法第
    二十一條第三項所定之妨礙或拒絕主管機關檢查業務、財務狀況之行政責任、公
    司法第二十三條所定之民事侵權行為損害賠償責任），且營造業管理規則第十七
    條規定：「營造業之負責人不得為其他營造業之負責人、合夥人、董事、監察人
    、經理、專任工程人員。」，虛偽推選董事長，並向主管機關即臺灣省政府建設
    廳申報，經臺灣省政府建設廳核准登記在公司登記（變更登記）事項卡之結果，
    臺灣省政府建設廳對於富寶公司、喬國公司之公司業務管理，即無法正確執行，
    真正之公司負責人違反公司法等法律規定時，亦未能依公司法之規定，使其負民
    、刑事及行政上責任，且營造業管理規則第十七條其之規定亦無法貫徹，足以生
     損害於公眾。
(二)洪己悅為「德昌新世界」建物結構計算不當部分：
１、被告洪己悅在法務部調查局臺中市調查站訊問時供稱：「我於七十六年考取土木
    技師」、「．．．．德昌新世界之結構計算書，係我於泉盛公司工作時所製作的
    ．．．．係於八十二年十月十二日上午十時許所互印的，應該係送給建築師事務
    所做為請照之用。」等語 (參照八十八年度偵字第二０三四七號偵查卷第一冊第
    一三七頁反面至第一四０頁正面），其在檢察官訊問時亦供稱：「 (問：德昌中
    華、德昌新世界都是你計算？）對。」、「．．．．是乙○○與我接洽。」（參
    照八十八年度偵字第二０三四七號偵查卷第一冊第一七五頁正面），被告辛○○
    在法務部調查局臺中市調查站訊問時供稱：「德昌新世界大樓地質鑽探報告先由
    鑽探廠商依照本公司指定所需孔數及深度報價，經總經理批准後，才通知中晟鑽
    探公司施作，至於德昌新世界地質鑽探只有二孔及七米深，是因為之前德昌中華
    大樓已做地質鑽探，為了節省經費，所以就引用德昌中華的鑽探數據，這是經過
    參與規劃人員即建築師乙○○、結構計算者洪己悅、協理簡俊彥、我本人．．．
    ．等共同決議後，呈報總經理丁○○同意後實施。」等語 (參見八十八年度偵字
    第二０三四七號偵查卷第一冊第二四０頁反面第二四一頁正面）、被告辛○○在
    檢察官訊問時並供稱：、「 (問：德昌新世界的鑽探是你決定？）相關人員，包
    括建築師、結構師、我主管即開發部協理簡俊彥之同意協調後再報總經理丁○○
    ，他同意後我負責執行。」等語 (參見八十八年度偵字第二０三四七號偵查卷第
    一冊第二四六頁正面），並有扣案之德昌新世界大樓結構計算書（黃色封套）可
    證，而德昌新世界大樓之結構設計有：靜載重嚴重低估、使用軟體陳舊、
    斷面尺寸不夠、邊樑未設計扭力鋼筋、使用陳舊之鋼筋混凝土設計規範、
    未執行動力分析、未對於建築師設計將產生平面配置不佳及弱層出現之結果加
    以正確評估，並向建築師忠實反應之結構設計缺失，此有國立交通大學土木系鑑
    定報告所載為憑，並據國立交通大學土木系函復本院在案 (參見本院卷第一冊第
    三五七頁），已足證被告洪己悅為德昌新世界大樓從事結構設計右揭缺失之右揭
    事實。
２、被告洪己悅於九十年三月二十六日在本院訊問時雖辯稱：「 (問：本件究竟何人
    交代甲○輸入資料？）我不知道是誰，但絕對不會是我，因當時我人在彰化分公
    司，且世鼎公司籌備期間我有很多是要處理，我有口頭告訴己○○，泉盛這邊業
    務就交給你處理。」等語 (參見本院卷第一冊第三０七頁至第三０八頁），且其
    於九十年九月十三日在本院審理時亦辯稱：「有關變更結構資料部分應該是己○○所為沒錯，從變更結構計算書第二頁及鈞院八十九年度訴字第二七三一號（一
    ）卷第二四○、二四一頁，己○○自己有承認施工步驟是他寫的，圖也是他畫的
    ，這個案件，依據登記資料是甲○所做，但是不是我審核的，甲○所製作的資料
    是己○○審核的，因為那陣子我負責彰化那邊的工作，那段時間台中的案子都交
    給己○○，如果是我做的在登記表上會有我的名字，如果是我交代甲○做的登記
    表上會用甲○的名字，但是我應該會有印象，而且我會審核甲○的檔案資料，本
    件以我的作法，像德昌新世界那麼大的案子我不會交給甲○一人做。」等語 (參
    見本院卷第二冊），惟被告洪己悅所辯上情，與被告洪己悅法務部調查局臺中市
    調查站所供及在檢察官訊問時所供前開供述不合；且泉盛公司所承攬之案件中，
    大都由承攬案件者從事結構設計工作，此由被告洪己悅於九十年九月十三日在本
    院審理時所供：「 (問：是否是誰接的案子就是那個人負責審核？）差不多是如
    此。」，而被告洪己悅與乙○○事務所方面較為熟稔，己○○則與乙○○事務所
    方面較不熟稔，此由被告洪己悅於九十年九月十三日在本院審理時所供：「（問
    ：乙○○是先認識你或己○○？）我不曉得，但是乙○○事務所的案子大部分都
    是我辦的．．．．」、「 (問：何時認識乙○○事務所？）七十七或七十八年間
    ，我是七十八年進入泉盛公司，己○○說他與乙○○事務所的人不熟，其實只是
    熟識程度不同的問題，之前我比較常去乙○○事務所。」等語 (參見本院卷第二
    冊），故乙○○事務所方面委由被告洪己悅從事結構設計，較切合實情；又被告
    洪己悅所舉證人甲○於九十年八月二十三日本院訊問時亦證稱：「我是八十年五
    月一日去泉盛公司，八十三、八十四年間二家公司股東分開，分成泉盛、正新公
    司，正新由洪己悅負責，泉盛仍由己○○任職，正新公司位於華美西街，在正新
    成立以前，洪己悅仍在泉盛工作，他也有在彰化工作，他是台中、彰化兩邊跑．
    ．．．」、「（提示變更工程計算書註記部分）（問：何人註記的？或何人指示
    的？）此部分是建築師事務所傳真過來表示要改成銀行，那時彰化分公司已經成
    立，當時快下班了洪己悅剛好進來辦公室，己○○也在，他們二人在講話，我有
    問他們二人此部分如何處理，我問的時候是問二個人，不過我不確定是何人答覆
    我的，註記的內容的字是我寫的，不過是二位老闆中，不曉得是誰指示我寫的。
    」（參見本院卷第二冊）依其證述意旨，德昌新世界大樓即使在嗣後變更結構設
    計階段，被告洪己悅仍有參與泉盛公司事務，尚難認其僅參與泉盛彰化分公司之
    業務而未處理德昌新世界大樓之結構設計工作；而證人戊○○於九十年三月二十
    六日在本院訊問時亦未能明確證述被告洪己悅在德昌新世界大樓結設計期間未參
    與相關事務 (參見本院卷第一冊第三０八頁至第三０七頁）；又被告洪己悅所提
    出之結構設計資料 (參見本院卷第一冊第二一七頁至第二四一頁），其中之施工
    說明影本（參見本院卷第一冊第二二七頁）上所註明之日期係八十三年九月三十
    日，其中二件結構計算資料影本，其上註明之日期分別係八十二年十二月二十二
    日及八十三年十月六日（參見本院卷第一冊第二三二頁至第二三三頁），其日期
    係臺中市政府於八十二年一月十六日核准德昌新世界大樓新建工程之建造執照之
    後（參見八十八年度他字第二三四四號偵查卷第二五四頁），足見被告洪己悅所
    提出之結構設計資料，係屬變更工程部分之設計資料，並不能據以證明德昌新世
    界最初之結構設計非出自被告洪己悅；而被告洪己悅所提出之施工步驟影本（參
    見本院卷第一冊第二三九頁），雖係己○○所書，惟據證人己○○於九十年七月
    六日在本院訊問時所陳：「我不曾和德昌的梁小姐聯絡過，所以洪己悅所提出之
    證物與德昌梁小姐有聯絡部分與我無關，至於他所提出證物九施工步驟是我寫的
    ，印象中，本件一樓好像要改成銀行，格局要變更，鋼結構需要補強，而我在鋼
    結構的領域具有較多的專業上經驗，所以相關問題是我處理的，這是結構計算書
    出來後的事，依照書面作業資料應是如此．．．．」等語 (參見本院卷第一冊第
    二七四頁），並參照證人甲○於九十年三月二十六日在本院訊問時所證稱：「（
    提示被告洪己悅所提本院卷第二二八頁之施工圖面、文字）（問：是否你所寫？
    ）是我發給建築師事務所的人，是建築師那邊打電話過來問問題，我問己○○先
    生，因他鋼構能力比較強，我大部分鋼構的問題除非找不到他，否則我都是問他
    ，問完後答覆建築師事務所。」等語 (參見本院卷第一冊第三０五頁至第三０六
    頁），互核相符，可見己○○之所以從事德昌新世界大樓結構設計事項，係因其
    中涉及其專業能力較高之鋼構事項之故，未必係其從事最初之結構設計之結果；
    況被告洪己悅在檢察官訊問時亦供稱：德昌新世界大樓之結構設計之酬金約三、
    四十萬元，而德昌中華大樓之結構設計之酬金則不復記憶 (參照八十八年度偵字
    第二０三四七號偵查卷第一冊第一七六頁反面至第一七七頁正面），由其能大致
    記得酬勞金額多寡等情，其在法務部調查局臺中市調查站訊問時及在檢察官訊問
    時實不致出於錯誤而自白；矧德昌新世界大樓之結構設計案件係屬大型個案，此
    由卷附建造執照申請書影本 (參見八十八年度他字第二三四四號偵查卷第二五二
    頁至第二五四頁）所載之建物規模，及參照被告洪己悅於九十年九月十三日在本
    院審理時所供：「．．．．像德昌新世界那麼大的案子我不會交給甲○一人做．
    ．．．」等語可證，故是否有為德昌新世界大樓從事結構設計，應屬甚為重大之
    事項，被告洪己悅當不可能在未從事結構設計之情形下誤認自己有從事該大樓之
    結構設計。被告洪己悅所辯上情，尚非可採。
(三)丁○○、辛○○、洪己悅共同製作不合規定鑽探實驗報告並持以行使申請建造執
    照部分：
１、八十一年十二月間，庚○○、丁○○擬以「德昌建設機構」下之富寶公司名義，
    在坐落臺中市南區○○○○段二七一之三七、二七二之四、二七三之一、二七二
    之四、三六一之三八等地號之四千九百五十三平方公尺土地上，建造鋼筋混凝土
    造、地上十五層、地下二層、騎樓建物面積四一三．九六平方公尺、其他建物面
    積四一六四七．０七平方公尺、戶數共三四六戶之「德昌新世界」建物一棟，並
    委任乙○○建築師辦理建物建造設計、監造事務等事實，有建造執照申請書影本
     (參見八十八年度他字第二三四四號偵查卷第二五二頁至第二五四頁）附卷可稽
    ，足認屬實。
２、在辦理建物建造設計之過程，須取得上開土地之地質鑽探資料，以供建物建造設
    計及申請建造執照之用，而「德昌新世界」建物坐落基地之土地必須鑽九孔，各
    鑽孔中至少應有一孔之鑽探深度為七一．六三公尺×一．五或二倍，即一０七公
    尺以上之深度，此依建築技術規則建築構造編第六十四條第一項所定：「五層以
    上建築物或供公眾使用建築物，均須由登記有案之鑽探業，應用地基探鑽方法調
    查，依鑽探結果設計基礎，建築設計人應監督鑽探工作之進行，並審查報告內容
    。」及第六十五條第一項、第二項所定：「地基鑽探孔應均勻分佈於基地內，每
    六百平方公尺鑽一孔，但每一基地至少二孔。如基地面積超過五千平方公尺時，
    當地主管建築機關得視實際情形規定孔數。鑽孔深度如用版基時，應為建築物最
    大基礎版寬之兩倍以上，或建築物寬度之一‧五倍至二倍；如為樁基或墩基時，
    至少應達預計樁長加三公尺。各鑽孔中至少應有一孔之鑽探深度為前項鑽孔深度
    之一‧五倍至二倍。」之規定，並參照「德昌新世界」建物之建照執照申請書影
    本 (參見八十八年度他字第二三四四號偵查卷第二五二頁至第二五四頁）可知，
    應可信為真實。
３、又建築師乙○○、結構設計師洪己悅、「德昌建設機構」總經理丁○○、總經理
    室主任簡俊彥、規劃處處長辛○○為圖使「德昌建設機構」之富寶公司節省三十
    萬元之鑽探實驗費用及儘速取得建造執照，明知「德昌新世界」之上開土地未經
    依規定鑽探，竟基於共同之犯意聯絡，共同謀議，以相鄰之「德昌中華」建物坐
    落基地之鑽探實驗報告之資料、數據，逕做為「德昌新世界」坐落土地之地質資
    料、數據 (適與該土地地質資料、數據相符），並由結構設計師洪己悅引用據以
    製作「德昌新世界」之建物之結構計算書，且由「德昌建設機構」規劃處處長辛○○通知中晟公司負責人詹昭惠製作及提出就「德昌新世界」上開基地進行鑽探
    深度為七公尺、鑽探孔數為二孔之鑽探實驗報告，再由建築師乙○○彙整中晟公
    司負責人詹昭惠製作之上開鑽探實驗報告，充作已依建築技術規第六十五條規定
    鑽探九孔之不實鑽探實驗報告，據以申請「德昌新世界」建物之建造執照，持以
    行使，附入建造執造申請書，於八十一年十二月十七日送交臺中市政府工務局審
    查，而臺中市政府工務局承辦技士簡榮田，亦未確實審核該建造執照申請案登載
    ，認為富寶公司之建造執照申請案符合規定，於八十二年一月八日在建造執照審
    查表之公文書上登載「經查尚符，擬准予發照。」之不實事項之右揭事實，有卷
    附建造執照審查表影本、建造執照申請書影本 (參見八十八年度他字第二三四四
    號偵查卷第二五０頁至第二五六頁）、中晟公司鑽探實驗報告影本 (參見八十八
    年度他字第二三四四號偵查卷第四六頁至第五四頁）所載可稽，及據證人張道娟
    在法務部調查局臺中市調查站所證：「 (問：鑽探實驗報告中，鑽探之深度多少
    ？）．．．．這次鑽探孔數只有兩孔，鑽探深度只有七公尺．．．．」等語 (參
    見八十八年度他字第二三四四號偵查卷第四三頁反面），又據另案被告詹昭惠在
    檢察官訊問時所供：「．．．．印象中，在德昌大樓，我未做過十五米的鑽探，
    依此鑽探報告是七米深度，最多只能發五層樓之建照．．」等語 (參見八十八年
    度他字第二三四四號偵查卷第六九頁正反面）、在法務部調查局臺中市調查站所
    供：「大約在民國八十一年十二月左右．．．．有一自稱是德昌建設規劃部廖先
    生打電話到我所屬的中晟鑽探顧問事業有限公司表示要委託中晟公司執行某一地
    段的一般鑽探試驗 (依本業所稱一般鑽探試驗所指為鑽探深度在七公尺以內之鑽
    探），鑽探孔數為二孔，並講定鑽探費用為新臺幣六千元，中晟公司當時即答應
    承接」、「 (提示辛○○於八十八年九月二十九日在臺中市調查站接受訊問時之
    錄影帶）（ 問： 本錄影中接受偵訊之男子是否即為你前述所稱之德昌建設公司
    規劃部廖先生？）我與德昌建設公司規劃部廖先生有見過一、兩次面，此錄影帶
    中所示之人，應即為德昌建設公司規劃部廖先生。」「．．．．前述基地若欲成
    為建築基地，則其應鑽探之孔數應為九孔，該基地若欲成為十五層樓之建築物，
    其所欲花費之鑽探費用約為三十萬元．．．．」、「．．．．鑽探報告首頁左上
    角(00)0000000 規劃部廖先生即是我與德昌建設公司聯絡時所註記的電話。」等
    語（參見八十八年度偵字第二０三四七號偵查卷第一冊第一四八頁反面至第一五
    二頁正面），並據被告辛○○法務部調查局臺中市調查站所供：「經我回憶後，
    我確曾與中晟鑽探公司人員電話聯繫，聯繫內容包括基地位置及興建大樓所需要
    的鑽探報告。」、「德昌新世界大樓地質鑽探報告先由鑽探廠商依照本公司指定
    所需孔數及深度報價，經總經理批准後，才通知中晟鑽探公司施作，至於德昌新
    世界地質鑽探只有二孔及七米深，是因為之前德昌中華大樓已做地質鑽探，為了
    節省經費，所以就引用德昌中華的鑽探數據，這是經過參與規劃人員即建築師乙○○、結構計算者洪己悅、協理簡俊彥、我本人．．．．等共同決議後，呈報總
    經理丁○○同意後實施。」等語（參見八十八年度偵字第二０三四七號偵查卷第
    一冊第二三九頁反面至第二四一頁正面）、在檢察官訊問時所供：「 (問：為何
    德昌新世界地質鑽探只做二孔，而且只深七米？）因德昌中華已做過地質鑽探，
    情形還不錯，德昌新世界之土地是陸續取得，為考慮推案時效問題，才以德昌中
    華鑽探報告做參考來申請建照。」「（問：德昌新世界的鑽探是你決定？）相關
    人員，包括建築師、結構師、我主管即開發部協理簡俊彥之同意協調後再報總經
    理丁○○，他同意後我負責執行。」等語（參見八十八年度偵字第二０三四七號
    偵查卷第一冊第二四五頁反面至第二四六頁正面），被告洪己悅在檢察官訊問時
    所供：「 (問：德昌中華、德昌新世界都是你計算？）對。」、「．．．．是乙○○與我接洽。」、「 (問：這一份既不合標準，如何做計算？）依過去文獻可
    知台中地區之軟硬層很厚，可以推斷土壤承載力  不會造成結構的問題。」、（
    問：鑽探報告不合規定，為何不叫他取回重做？）判斷大樓承載力不會造成問題
    。」等語（參見八十八年度偵字第二０三四七號偵查卷第一冊第一七五頁正面至
    第一七六頁反面）可證，核無不合，應可信為真實。
４、被告辛○○於九十年二月十九日在本院訊問時雖辯稱：「是建築師通知鑽探，是
    建築師介紹我們認識中晟詹昭惠，我有將鑽探部分向上面報告，而決定一般鑽探
    是建築師聯絡的，詹昭惠都是跟我以電話聯絡，但我沒有在電話中表示用一般鑽
    探即可。」、「．．．．在呈報上級前我們有請中晟公司估價，印象中中晟有附
    一張報價單，這張報價單是德昌中華與德昌新世界兩個基地一起的，因為當時購
    地是三塊基地一起做，後來我有請員工楊智強帶中晟的人去現場勘驗．．．．。
    」，並提出報價日期為八十一年八月而報價金額為一十一萬九千餘元之工程結算
    表影本一件為證 (參見本院卷第一冊第一七四頁及第一八九頁）。惟此等情節與
    被告辛○○、另案被告詹昭惠在法務部調查局臺中市調查站訊問時及在檢察官訊
    問時所供之前開供述情節及嗣後所送交臺中市政府工務局審查之鑽探試驗報告所
    載資料均屬不合，且該紙工程結算表依其性質既僅供報價之用，未必係嗣後所採
    行之依據。又德昌新世界大樓應鑽探九孔，已如前述，而德昌中華大樓應鑽探十
    六孔，亦據被告辛○○在法務部調查局臺中市調查站訊問時供明 (參照八十八年
    偵字第二０三四七號偵查卷第一冊第二四０頁反面），兩者合計之鑽探孔數為二
    十五孔，而上開工程結算表所載之鑽探孔數為十三孔，與應實施之鑽探孔數相距
    極大，是該工程結算表上所載，亦不能作為德昌新世界大樓已依規定實施鑽探之
    論據。況若德昌建設機構若已依規定程序委託鑽探業者實施鑽探，自不必再以更
    簡略之程序在原基地重新實施鑽探，然依被告辛○○於九十年二月十九日在本院
    訊問時所供：「 (問：德昌新世界工程有無做第二次鑽探？）應該有，因為有付
    款。」、「 (問：第二次鑽探付多少錢？）六千多元。」，可知德昌新世界基地
    事實上係在嗣後以簡略之程序實施鑽探，並未依規定實施鑽探，被告辛○○嗣後
    在本院訊問時所辯顯有隱匿，並非可採。
５、又被告丁○○於九十年二月十九日在本院訊問時雖辯稱：「 (問：有無批示過本
    件德昌新世界工程有關中晟公司鑽探的傳票、支票？）流程是一定要經過我，但
    公司只負責付款，鑽探是建築師負責，應由公司建設事業部負責，我不懂建築，
    所以沒有跟辛○○等人討論過。」 (參見本院卷第一冊第一七三頁至第一七四頁
    ），惟此辯解，與被告辛○○在法務部調查局臺中市調查站訊問時及在檢察官訊
    問時所供之前開供述不合，且被告丁○○既批示付款之傳票、支票，對於鑽探金
    額僅六千元，與其他個案之鑽探費用相距甚大，自當探究其中原委，況被告辛○○實際係德昌建設機構之規劃處長，以違法方式減省規劃成本等關係，對於被告
    辛○○個人並無直接之經濟上利益，如未呈報經營階層，其為公司減省規劃成本
    之事，亦不為公司經營階層所知，如此亦無業務上之績效可言，反而易因從事違
    法之事，遭公司經營階層責難，是被告辛○○應無擅自決定以違法方式實施鑽探
    之理，被告辛○○在法務部調查局臺中市調查站訊問時及在檢察官訊問時所供有
    關鑽探方式係陳報總經理即被告丁○○核定等情，當屬可信，被告丁○○所辯其
    未與辛○○討論，應非實情。
６、此項鑽探，既係以不合規定要件之鑽探報告充做合於規定要件之鑽探報告，並做
    為申請附件，使主管機關公務員陷於錯誤，登載合於規定准核發建造執照之意旨
    ，顯然已使主管機關公務員登載不實，對於臺中市政府工務局之建築管理業務正
    確性，有所影響，足以生損害於公眾。
(五)丙○○未盡注意義務監督「德昌新世界」建物施工部分：
１、被告丙○○係國立高雄工專土木工程科畢業，係具有土木專業知識之人，於八十
    二年二月間擔任喬國公司之工地主任，主要負責「德昌新世界」工地，工作內容
    為德昌新世界工程工地管理、工程品質及進度之控管、各工班間工作協調等事務
    之事實，業據被告丙○○在法務部調查局臺中市調查站訊問中供承在卷 (參照八
    十八年度他字第二三四四號偵查卷第一五四頁反面至第一五五頁正面），並有其
    在監造備忘錄上之簽名可資佐證 (參照八十八年度他字第二三四四號偵查卷第一
    七七頁），足認屬實。
２、德昌新世界大樓之施工有柱位不正確、柱子鋼筋保護層尺寸誤差過大、樑柱接頭
    附近箍筋間距過大、使用不合格之續接器、主筋排列方式不當、不當搭接方式、
    、全部在接頭搭接、箍筋間距不當、無 135度彎鉤、回填夯實不確實、柱子尺寸
    不正確等右揭施工缺失，此有國立交通大學土木系鑑定報告所載為憑，並有相關
    相片附卷可稽 (參照八十八年度偵字第二０三四七號偵查卷第一冊第三三五頁至
    第三三六頁）及扣案之八十九年四月二十日履勘現場相片卷一宗可證，亦足認屬
    實。
３、德昌新世界大樓工地，除工地主任即被告丙○○監督工地事務外，另有五、六位
    歸工地主任監督之輔助人員，業據被告丙○○於九十年七月十二日在本院訊問時
    供承在卷 (參見本院卷第二冊），並非僅有工地主任一人負責所有監督工地事務
    ，應無不能監督工地事務之情形，況柱位不正確、柱子鋼筋保護層尺寸誤差過大
    、樑柱接頭附近箍筋間距過大、使用不合格之續接器、主筋排列方式不當、不當
    搭接方式、全部在接頭搭接、箍筋間距不當、無 135度彎鉤、柱子尺寸不正確等
    施工缺失，均非僅在一個樓層之一個施工位置出現，而係在各樓層之各施工位置
    反覆出現之施工缺失，被告丙○○既係工地主任，自不可能未發現上開情況，上
    開施工缺失情形之所以存在，顯係被告丙○○發現後猶忽略其影響之結果。
４、上開施工缺失存在之結果，「德昌新世界」建物之所有權人、實際使用人，其生
    命、身體、財產安全，即有受未符合建築法、建築技術管理規則、施工圖說規範
    標準之建物侵害之可能，已致生「德昌新世界」建物之所有權人、實際使用人其
    生命、身體、財產受侵害之公共危險。
(六)壬○○、庚○○、丁○○、癸○○違背建築成規，共同登載不實「建築勘驗工程
    報告書」、「臺中市申報施工勘驗簽證負責表」並持以行使，致人於死部分：
１、按內政部於八十二年六月一日依建築法第十五條第二項之規定修正訂定之營造業
    管理規則，其中第九條規定：「申請登記為甲等營造業者，應具左列條件：一、
    資本額在新臺幣二千二百五十萬元以上。二、領有乙等營造業登記證書滿二年，
    並於最近五年內承攬工程竣工累計達新臺幣一億五千萬元以上。三、置有專任工
    程人員一人以上。前項專任工程人員應為經濟部核准登記之土木、水利、環境（
    衛生）工程、結構工程科技師領有執業執照並有三年以上建築、土木工程經驗者
    或經內政部核准登記並有五年以上建築工程經驗之建築師。」，其中第十八條規
    定：「營造業之專任工程人員為專任，不得以公務員或開業之建築師任之，並不
    得再依技師法第六條規定執行其他業務或兼任其他營造業之職務。」，其中第十
    九條則規定：「營造業之專任工程人員，負承攬工程之施工責任，並應於開工、
    竣工報告單及申請查驗單上簽名並蓋章。」，故自八十二年六月一日起，甲等營
    造業者，應配置土木等技師擔任專任工程人員，且該專任工程人員不得再執行其
    他業務或兼任其他營造業之職務，而喬國公司係甲等營造業者，此有喬國公司登
    記卷宗影本可查，應依上開規定配置專任工程人員，不得僅以兼任之技師充任專
    任工程人員之事務。
２、依被告壬○○在法務部調查局臺中市調查站訊問時所供：「我應該在七十年間考
    取水利工程科技師。」、「．．．．我自七十八年至八十四年間在林同杰工程顧
    問公司擔任工程師．．．．」、「我自七十七年迄今擔任喬國公司主任技師一職
    ，支領技師費用不等，例如我自八十三年五月一日至八十四年四月三十日止，兩
    年期間喬國公司支付我三十三萬六千元，期間若公司通知我至現場．．．．」、
    「．．．．我到現場若未發現缺失，便知會喬國公司，該公司會在主任技師簽章
    欄內代我簽名及蓋章，其中勘驗報告書係由我本人簽名，章子則留在喬國公司，
    其餘則由喬國公司人員代為簽名蓋章。」、「．．．．申報勘驗之報告書上，非
    其本人簽名的有：屋頂版、放樣、地下室基礎、地下室二樓頂版、地下室一樓頂
    版、二樓版、九樓版，切結書非本人親自簽名的有：屋頂樓版、七樓版、八樓版
    、九樓版、十樓版、十一樓版、十二樓版、十三樓版、十四樓版等，．．．．」
    等語 (參照八十八年度他字第二三四四號偵查卷第一七一頁反面至第一七五頁正
    面），並參以被告丙○○在法務部調查局臺中市調查站訊問時所供：「主任技師
    並無長駐工地，德昌新世界每次勘驗或混凝土澆置前，我均會回報喬國公司，請
    公司通知乙○○事務所及主任技師到場，主任技師有的時候會到場，有的時候沒
    來．．．．主任技師到現場的次數不多．．．．」、「於地下基礎挖成後，．．
    ．．翌日即進行放樣工作，大概於八十二年八月初進行。」等語 (參照八十八年
    度他字第二三四四號偵查卷第一五五頁正面至第一五六頁正面），再參以「德昌
    新世界」新建工程於八十二年八月十八日，已進行至地下室基礎，有扣案之監造
    備忘錄所載為憑，及被告丙○○前開供述可證，而被告壬○○負責項之「建築勘
    驗工程報告書」上，卻登載上開工程於八十二年十月十四日開工之事項等情，堪
    認喬國公司為追求之利潤，竟依營造業之陋習，以非專任技師之薪資 (每年未滿
    二十萬元），聘請被告壬○○擔任喬國公司之非專任主任技師，且被告壬○○另
    有其他職業，於喬國公司所營造之建物施工時，未必到場勘驗，僅需從事土木技
    術顧問之工作，偶爾至喬國公司為喬國公司解決工程技術上之問題，並配合喬國
    公司業務上之需要，在技師業務所掌之「建築勘驗工程報告書」、「臺中市申報
    施工勘驗簽證負責表」上簽名蓋章，簽證製作不實之臺中市申報施工勘驗簽證負
    責表，以向主管機關即臺中市政府工務局行使等右揭事實。
３、依被告丁○○於九十年二月十九日在本院訊問時所供：「 (問：何時擔任喬國總
    經理？）民國七十五年到八十五、八十六年間離開總經理職務，之後是癸○○接
    任，我任職當時董事長是庚○○，所有傳票、支票我都有蓋章，是董事長、總經
    理負責審核，支票印章是由我蓋一顆、庚○○蓋一顆，另外會計也蓋一顆，．．
    ．．」等情，及被告庚○○於九十年二月十九日在本院訊問時所供：「 (問：公
    司哪些傳票你會找承辦人員詢問？）我一般都是看一下，請秘書蓋一蓋，很少找
    承辦人詢問。」、被告癸○○於九十年二月十九日在本院訊問時所供：「我擔任
    喬國公司副總經理，我負責估算作業審查，我審查過的請款單就交給會計製作傳
    票。」、「請款單審核完就直接到會計，會計審核完就到總經理。」、被告壬○○於九十年二月十九日在本院訊問時所供：「 (問：係跟何人洽談聘僱你之事宜
    ？）我都是跟癸○○的部門洽談，．．．．」等語 (參見本院卷第一冊第一七三
    頁至第一七八頁），及被告壬○○在檢察官訊問時所供：「技師費用一年十幾萬
    ，有時一年給一次，有時二年給一次．．．．」等語 (參照八十八年度他字第二
    三四四號偵查卷第二一二頁反面），堪認被告庚○○、丁○○、癸○○均有核批
    支付被告壬○○之技師報酬款項。其等核批之技師報酬年僅十餘萬，遠不及非專
    業人員之薪資，被告壬○○平日復未在德昌機構營造事業部、喬國公司及工地內
    上班，而依喬國公司之登記資料上卻載明被告壬○○為該公司技師，其等就此情
    節既無不知之理，則被告庚○○、丁○○、癸○○顯與被告壬○○有基於共同之
    犯意聯絡，推由被告壬○○擔任喬國公司兼任技師從事右揭不實簽證之事項。
４、被告庚○○、丁○○、癸○○、壬○○在「建築勘驗工程報告書」、「臺中市申
    報施工勘驗簽證負責表」上登載不實之勘驗項目及登載建物實際情形與核准圖說
    相符之不實勘驗內容，並向臺中市政府工務局申報備查之，使臺中市政府工務局
    從事審查作業人員之該局技佐施性樸、賴銘鈺等人，依審查結果，認經監造建築
    師勘驗合格，遂在各次申報之「臺中市申報施工勘驗簽證負責表」上，登載准予
    備查，有「建築勘驗工程報告書」、「臺中市申報施工勘驗簽證負責表」所載為
    憑，足認屬實。被告庚○○、丁○○、癸○○、壬○○共同簽證製作不實之臺中
    市申報施工勘驗簽證負責表，以向主管機關即臺中市政府工務局行使，故意不依
    建築法第十五條第二項之規定修正訂定之營造業管理規則第十八條、第十九條規
    定辦理，已使法律、法令之旨趣無法貫徹。且其等行為使臺中市政府工務局對於
    「德昌新世界」建物，未能根據確實之勘驗項目及內容，從事建築管理業務，其
    建築管理業務之正確性受有影響。而建物之施工情況未經技師實際勘驗之情形下
    ，其右揭施工缺失即無法藉技師之實地勘驗、指示之程序加以事先防免、事後補
    正，右揭施工缺失，無法獲得補正，遂繼續存在，「德昌新世界」建物之所有權
    人、實際使用人，其生命、身體、財產安全，即有受未符合建築法、建築技術管
    理規則、施工圖說規範標準之建物而受侵害之可能，亦足以生損害於「德昌新世
    界」建物之所有權人、實際使用人，已致生「德昌新世界」建物之所有權人、實
    際使用人其生命、身體、財產侵害之公共危險。若被告庚○○、丁○○、癸○○
    、壬○○貫徹技師認證制度，使被告壬○○確實執行簽證技師職務，則與設計圖
    面、尺吋不合之右揭施工缺失，自不可能在多處出現並繼續存在，德昌新世界大
    樓倒塌之情事將得以避免。
(六)依國立交通大學土木系之鑑定報告第一冊第二十二頁所載，若德昌新世界大樓設
    計者沒有低估建築物之靜載重，本建築對於上開九二一地震之抵抗力仍足夠，即
    使將建築物低估，由於使用材料及設計方法保守所產生之安全係數，仍然可使建
    築物不致於崩塌，可見德昌新世界建物之所以倒塌係結合設計缺失、施工缺失及
    地震等因素所致。
(七)又被告壬○○、庚○○、丁○○、癸○○未盡勘驗更正施工缺失之過失 (詳如前
    述），因與被告洪己悅之建物結構設計業務上過失（詳如前述），及被告丙○○
    未盡注意義務監督「德昌新世界」建物施工之右揭過失相結合後，嗣於八十八年
    九月二十一日凌晨一時四十七分發生集集大地震，致該大樓Ａ棟整個北半側一樓
    編號Ｃ43至Ｃ50之柱子折斷、內外牆破壞、整個Ａ棟大樓自中間扯斷，造成東側
    右半邊倒塌，而「德昌新世界」大樓經臺中市政府工務局會同鑑識機構勘查後，
    認定為屬危險建物而予拆除等事實，有國立交通大學土木系鑑定報告、現場相片
    可證，足認屬實。又當時該大樓居民中，住在臺中市○○○路六八三巷九號一樓
    之胡世文因此受有腦漿外溢、頭顱破裂等傷勢，於八十八年九月二十二日十八時
    許在住所死亡；住在臺中市○○○街二號之一二樓之黃婉婷因此受有顱內出血之
    傷勢，於八十八年九月二十一日二時許在住所死亡，住在臺中市○○○路六八九
    號四樓之三之蕭思瑜因此受有顱內出血、多處骨折、壓挫傷之傷勢，於八十八年
    九月二十一日凌晨在住所死亡，住在臺中市○○○路六八九號十四樓之三之林玉
    青因此受有顱內出血、多處壓挫傷之傷勢，於八十八年九月二十一日一時四十七
    分在住所死亡之事實，有勘驗筆錄、驗斷書、相驗屍體證明書為證，已據本院調
    取臺灣臺中地方法院檢察署八十八年度相字第一五七０號、第二０四九號、第二
    二００號、第二二０一號相驗卷後核明無訛，復有相驗屍體證明書影本附卷可稽
    ，當屬可信。
二、所犯罪名部分─
(一)實務上，最高法院七十三年度臺上字第一七一０號刑事判例意旨持：刑法第二百
    十四條所謂使公務員登載不實事項於公文書罪，須一經他人之聲明或申報，公務
    員即有登載之義務，並依其所為之聲明或申報予以登載，而屬不實之事項者，始
    足構成，若其所為聲明或申報，公務員尚須為實質之審查，以判斷其真實與否，
    始得為一定之記載者，即非本罪所稱之使公務員登載不實之見解。惟以實質審查
    、形式審查與否作為刑法第二百十四條罪名之要件，在本罪之法律條文上，並無
    依據。且公務員須實質審查之事項較僅須形式審查之事項，其事項必較為重要，
    就較為重要之事項，使公務員登載不實係屬無罪，而就較為次要之事項，使公務
    員登載不實卻構成犯罪，顯不合理。而得形式審查之事項，如公務員提昇其審查
    標準，採取實質審查之作法，因於公益並無損害，應無不許之理，此時如行為人
    若使公務員登載不實，其行為將因公務員就同一事項審查方式之改變，而由有罪
    變成無罪，顯屬不妥。刑法第二百十四條使公務員登載不實罪，其構成要件為「
    明知為不實之事項，而使公務員登載於職務上所掌之公文書，足以生損害於公眾
    或他人」，其規範之目的，應在於禁止行為人藉使公務員登載不實之行為，主張
    虛偽內容公文書之效果，而非在於配合公務員之職權，提供公務員調查資料，使
    公務員獲得調查不利於行為人資料之便利。故如行為人係出於履行法定之申報、
    陳述業務，而向公務員有所表示，公務員雖依據其申報、陳述之調查情形加以登
    載於公文書上，惟公務員尚須據此申報、陳述之資料調查是否與事實相符，進而
    採取適法處分之情形，行為人初無取得、主張公務員登載文書之效果意思者，因
    行為人之申報、陳述係單純履行法定義務，其主觀上之目的僅為申報、陳述，並
    無使公務員登載於公文書之意圖，亦無取得或主張虛偽公文書內容之效果情形，
    公務員自行為人處取得申報、陳述之資料，其目的亦非依行為人之意思做成登載
    申報、陳述之公文書後行使該公文書，僅係取得調查資料，作為其應否對人採取
    不利益處分之依據者，應非刑法第二百十四條所規範之目的，而係其他保護公務
    主體、公法人利益之法律規範之問題，如逕以刑法第二百十四條所規範，亦屬過
    苛。反之，若行為人對於公務員之表示，其主觀非出於履行其法定義務，而係主
    張虛偽公文書之效果者，即使公務員對於行為人之內容加以實質審查，亦不過係
    公務員提昇其履行執行公務之層次，對於行為人促使公務員虛偽登載之主觀認識
    、惡性及事件之客觀性質，並無影響，應仍構成刑法第二百十四條之罪名，較為
    合理。右揭使公務員登載之事項，其行為人均欲藉使公務員登載不實之行為主張
    虛偽內容公文書之效果，而非單純履行申報、陳述之義務，參照上開說明，尚不
    能排除刑法第二百十四條之適用，先為敘明。
(二)各被告所犯罪名及所科之刑─
１、被告庚○○：
、被告庚○○、丁○○、辛○○、楊長杰等人共同製作不實之會議紀錄持以行使，
    使公務員登載不實，核係犯刑法第二百十六條、第二百十五條之行使業務上不實
    文書罪、刑法第二百十四條之使公務員登載不實罪。被告庚○○與丁○○、辛○○、楊長杰等人對於上開犯罪之實施，有犯意聯絡及行為分擔，均為共同正犯。
    其業務上登載不實文書之低度行為，為行使業務上不實文書之高度行為所吸收，
    不另論罪。
、被告庚○○、丁○○、癸○○、壬○○共同違背建築術成規，共同登載不實「建
    築勘驗工程報告書」、「臺中市申報施工勘驗簽證負責表」並持以行使，致人於
    死，核係犯刑法第一百九十三條之違背建築術成規罪、刑法第二百十六條、第二
    百十五條之行使業務上不實文書罪、刑法第二百十四條之使公務員登載不實罪、
    刑法第二百七十六條第二項之業務過失致死罪。被告庚○○、丁○○、癸○○、
    壬○○對於上開刑法第一百九十三條之違背建築術成規罪、刑法第二百十六條、
    第二百十五條之行使業務上不實文書罪、刑法第二百十四條之使公務員登載不實
    罪犯罪之實施，有犯意聯絡及行為分擔，均為共同正犯。其業務上登載不實文書
    之低度行為，為行使業務上不實文書之高度行為所吸收，不另論罪。
、其先後多次所犯刑法第二百十六條、第二百十五條之行使業務上不實文書罪、刑
    法第二百十四條之使公務員登載不實罪之犯行，時間密接且犯罪構成要件相同，
    顯係基於概括犯意所為，為連續犯，應各依刑法第五十六條之規定論以一罪，並
    均依法加重其刑。又其所犯上開刑法第二百十六條、第二百十五條之行使業務上
    不實文書罪、刑法第二百十四條之使公務員登載不實罪、刑法第一百九十三條之
    違背建築術成規罪等罪間，有方法結果之牽連關係，應論以牽連犯，並依刑法第
    五十五條規定，從一重之刑法第一百九十三條之違背建築術成規罪處斷。又違反
    建築術成規之行為本身，即係業務上過失，其間僅有一個行為，難以強行區分為
    非同時地之二個行為，被告庚○○以一行為觸犯上開一個刑法第一百九十三條之
    違背建築術成規罪、數個刑法第二百七十六條第二項之業務過失致死罪數罪名，
    為想像競合犯，應依刑法第五十五條規定，從一重之刑法第二百七十六條第二項
    之業務過失致死罪處斷。至被告庚○○所犯有關前述之喬國公司部分及部分
    之犯行中之刑法第二百十六條、第二百十五條之行使業務上不實文書罪、刑法第
    二百十四條之使公員登載不實罪部分雖未經檢察官起訴，惟其中之喬國公司部
    分部分所犯之刑法第二百十六條、第二百十五條之行使業務上不實文書罪、刑
    法第二百十四條之使公員登載不實罪，與之富寶公司部分所犯之刑法第二百十
    六條、第二百十五條之行使業務上不實文書罪、刑法第二百十四條之使公員登載
    不實罪，有連續犯之裁判上一罪之關係；而部分之所犯上開刑法第二百十六條
    、第二百十五條之行使業務上不實文書罪、刑法第二百十四條之使公務員登載不
    實罪、與刑法第一百九十三條之違背建築術成規罪等罪間，有牽連犯之裁判上一
    罪之審判上不可分關係；又部分之刑法第一百九十三條之違背建築術成規罪、
    刑法第二百七十六條第二項之業務過失致死罪等罪間復有想像競合犯之裁判上一
    罪之審判上不可分關係，已如前述，為起訴效力所及，本院自得一併審理，併此
    敘明。
、查被告庚○○身為德昌建設機構董事長，應善盡企業負責人之經營責任，其為圖
    謀取利益，竟依營造業之陋習聘請掛名之技師簽證，德昌新世界大樓建物施工之
    品質，因此無法獲得技師勘驗之保障，住戶四人因不安全之建物倒塌而傷重死亡
    ，全部住戶多年積蓄所得購買之房屋亦付諸瓦礫，社會大眾亦為之驚恐，對於住
    戶及其家人而言，其傷痛當非與其所受精神及物質不相等之賠償所能彌補，雖被
    告庚○○、丁○○等犯後已應允提出一億七千萬元賠償，而住戶大部分亦與被告
    庚○○、丁○○和解，惟受害之住戶係屬經濟上之弱者，其在心理及財產受創之
    餘，所能期求者，往往係減少物質上之部分損害，被告庚○○所應允之賠償，並
    非意謂被害人所受傷痛已獲得彌補，爰審酌上情，量處被告庚○○如主文所示之
    刑，以示懲儆。
２、被告丁○○：
、被告丁○○、楊德根、辛○○共同製作不實之會議紀錄持以行使，使公務員登載
    不實 (不含喬國公司部分），核係犯刑法第二百十六條、第二百十五條之行使業
 務上不實文書罪、刑法第二百十四條之使公務員登載不實罪。被告丁○○與庚○○、辛○○等人對於上開犯罪之實施，有犯意聯絡及行為分擔，均為共同正犯。
    其業務上登載不實文書之低度行為，為行使業務上不實文書之高度行為所吸收，
    不另論罪。
、被告丁○○、庚○○、癸○○、壬○○共同違背建築術成規，共同登載不實「建
    築勘驗工程報告書」、「臺中市申報施工勘驗簽證負責表」並持以行使，致人於
    死，核係犯刑法第一百九十三條之違背建築術成規罪、刑法第二百十六條、第二
    百十五條之行使業務上不實文書罪、刑法第二百十四條之使公務員登載不實罪、
    刑法第二百七十六條第二項之業務過失致死罪。被告庚○○、丁○○、癸○○、
    壬○○對於上開刑法第一百九十三條之違背建築術成規罪、刑法第二百十六條、
    第二百十五條之行使業務上不實文書罪、刑法第二百十四條之使公員登載不實罪
    犯罪之實施，有犯意聯絡及行為分擔，均為共同正犯。其業務上登載不實文書之
    低度行為，為行使業務上不實文書之高度行為所吸收，不另論罪。
、被告丁○○、辛○○、洪己悅共同以不合規定之鑽探實驗報告並持以行使申請建
    造執照，核係犯刑法第二百十四條之使公務員登載不實罪。被告丁○○與辛○○
    、洪己悅對於上開犯罪之實施，有犯意聯絡及行為分擔，均為共同正犯。
、其先後多次所犯刑法第二百十六條、第二百十五條之行使業務上不實文書罪、刑
    法第二百十四條之使公務員登載不實罪之犯行，時間密接且犯罪構成要件相同，
    顯係基於概括犯意所為，為連續犯，應各依刑法第五十六條之規定論以一罪，並
    均依法加重其刑。又其所犯上開刑法第二百十六條、第二百十五條之行使業務上
    不實文書罪、刑法第二百十四條之使公務員登載不實罪、刑法第一百九十三條之
    違背建築術成規罪等罪間，有方法結果之牽連關係，應論以牽連犯，並依刑法第
    五十五條規定，從一重之刑法第一百九十三條之違背建築術成規罪處斷。又違反
    建築術成規之行為本身，即係業務上過失，其間僅有一個行為，難以強行區分為
    非同時地之二個行為，被告丁○○以一行為觸犯上開一個刑法第一百九十三條之
    違背建築術成規罪、數個刑法第二百七十六條第二項之業務過失致死罪數罪名，
    為想像競合犯，應依刑法第五十五條規定，從一重之刑法第二百七十六條第二項
    之業務過失死罪處斷。至被告丁○○前述部分中之刑法第二百十六條、第二百
   十五條之行使業務上不實文書罪、刑法第二百十四條之使公務員登載不實罪部分
    之犯行雖未經檢察官起訴，惟其中部分所犯之刑法第二百十六條、第二百十五
    條之行使業務上不實文書罪、刑法第二百十四條之使公務員登載不實罪，與部
    分所犯之刑法第二百十六條、第二百十五條之行使業務上不實文書罪、刑法第二
    百十四條之使公務員登載不實罪，有連續犯之裁判上一罪之關係；而部分之所
    犯上開刑法第二百十六條、第二百十五條之行使業務上不實文書罪、刑法第二百
    十四條之使公務員登載不實罪、刑法第一百九十三條之違背建築術成規罪等罪間
    ，有牽連犯之裁判上一罪之審判上不可分關係；又部分之刑法第一百九十三條
    之違背建築術成規罪、刑法第二百七十六條第二項之業務過失致死罪等罪間復有
    想像競合犯之裁判上一罪之審判上不可分關係，已如前述，為起訴效力所及，本
    院自得一併審理，併此敘明。
、查被告丁○○身為德昌建設機構總經理，且有相當之股份，其地位僅次於楊德根
    ，應善盡企業經理人之經營責任，其為圖謀取利益，竟依共同營造業之陋習聘請
    掛名之技師簽證，德昌新世界大樓建物施工之品質，因此無法獲得技師勘驗之保
    障，住戶四人因而不安全之建物倒塌而傷重死亡，全部住戶多年積蓄所得購買之
    房屋亦付諸瓦礫，社會大眾亦為之驚恐，對於住戶及其家人而言，其傷痛當非與
    其所受精神及物質不相等之賠償所能彌補，雖被告庚○○、丁○○等犯後已應允
    提出一億七千萬元賠償，而住戶大部分亦與被告庚○○、丁○○等和解，惟受害
    之住戶係屬經濟上之弱者，其在心理及財產受創之餘，所能期求者，往往係減少
    物質上之部分損害，被告庚○○、丁○○所應允之賠償，並非意謂被害人所受傷
    痛已獲得彌補，爰審酌上情，量處被告丁○○如主文所示之刑，以示懲儆。
３、被告辛○○─
、被告丁○○、庚○○、辛○○共同製作不實之會議紀錄持以行使，使公務員登載
    不實 (不含喬國公司部分），核係犯刑法第二百十六條、第二百十五條之行使業
    務上不實文書罪、刑法第二百十四條之使公務員登載不實罪。被告丁○○與庚○○、辛○○等人對於上開犯罪之實施，有犯意聯絡及行為分擔，均為共同正犯。
    其業務上登載不實文書之低度行為，為行使業務上不實文書之高度行為所吸收，
    不另論罪。
、被告丁○○、辛○○、洪己悅、乙○○共同以不合規定之鑽探實驗報告並持以行
    使申請建造執照，核係犯刑法第二百十四條之使公務員登載不實罪。被告丁○○
    與辛○○、洪己悅等人對於上開犯罪之實施，有犯意聯絡及行為分擔，均為共同
    正犯。
、其先後多次所犯刑法第二百十六條、第二百十五條之行使業務上不實文書罪、刑
    法第二百十四條之使公務員登載不實罪之犯行，時間密接且犯罪構成要件相同，
    顯係基於概括犯意所為，為連續犯，應各依刑法第五十六條之規定論以一罪，並
    均依法加重其刑。又其所犯上開刑法第二百十六條、第二百十五條之行使業務上
    不實文書罪、刑法第二百十四條之使公務員登載不實罪等罪間，有方法結果之牽
    連關係，應論以牽連犯，並依刑法第五十五條規定，從一重之刑法第二百十四條
    之使公務員登載不實罪處斷。
、查被告辛○○係德昌建設機構規劃處長，係營造業相關從業人員，為屬企業之利
    益，犧牲法律及專業要求，以不合規定之鑽探報告充作合規定之鑽探報告，實不
    足取，至其受僱於德昌建設機構，依經營階層之命擔任掛名董事長，應係迫於生
    計之壓力所致，念其所為，尚未使德昌新世界大樓住戶受有直接之損害，且犯後
    在法務部調查局臺中市調查站訊問中及在檢察官訊問時曾供明實情等情，量處如
 主文所示之刑。
４、被告丙○○─
、丙○○違背建築術成規，未盡注意義務監督「德昌新世界」建物施工，致右揭被
    害人於死，被告丙○○所為，核係犯刑法第一百九十三條之違背建築術成規罪、
    刑法第二百七十六條第二項之業務過失致死罪。又其所犯上開違反建築術成規之
    行為本身，即係業務上過失，其間僅有一個行為，難以強行區分為非同時地之二
    個行為，被告丙○○以一行為觸犯上開一個刑法第一百九十三條之違背建築術成
    規罪、數個刑法第二百七十六條第二項之業務過失死罪數罪名，為想像競合犯，
    應依刑法第五十五條規定，從一重之刑法第二百七十六條第二項之業務過失致死
    罪處斷。
、查被告丙○○係高雄工專土木工程科畢業，係受有土木專業教育者，為求工作之
    簡便，犧牲法律及專業要求，未善盡專業人員之責任，要求相關從業人員施工，
    造成重大之施工缺失，其所為使住戶四人因不安全之建物倒塌而傷重死亡，全部
    住戶多年積蓄所得購買之房屋亦付諸瓦礫，社會大眾亦為之驚恐，對於住戶及其
    家人而言，其傷痛至深，念被告丙○○亦係德昌新世界大樓住戶之一，面對自身
    與鄰居家之殘破災園及死亡之鄰居，當有懺悔之心，爰審酌上情，量處如主文所
    示之刑，以示懲儆。
５、被告洪己悅─
、被告丁○○、辛○○、洪己悅、乙○○共同以不合規定之鑽探實驗報告並持以行
    使申請建造執照，核係犯刑法第二百十四條之使公務員登載不實罪。惟此部分並
    據檢察官起訴。
、被告洪己悅業務上製作結構計算書有重大之過失，致上開被害人於死，其所為係
    犯刑法第二百七十六條第二項之業務過失致死罪數罪名之罪。
、被告洪己悅以一行為觸犯數個刑法第二百七十六條第二項之業務過失致死罪數罪
    名，為想像競合犯，應依刑法第五十五條規定，從一重之罪處斷。又被告洪己悅
    所犯上開刑法第二百十四條之使公務員登載不實罪、刑法第二百七十六條第二項
    之業務過失致死罪數罪名間，犯意各別，行為互殊，犯罪構成要件不同，應分論
    併罰，故被告洪己悅所犯刑法第二百十四條之使公務員登載不實罪非起訴效力所
    及，本院不得併予審理。
、被告洪己悅疏於注意，為德昌新世界大樓所做之結構設計，有嚴重之設計缺失，
    肇致重大災害，造成重大之施工缺失，其所為使住戶四人因不安全之建物倒塌而
    傷重死亡，全部住戶多年積蓄所得購買之房屋亦付諸瓦礫，社會大眾亦為之驚恐
    ，對於住戶及其家人而言，其傷痛至深，又其係土木技師，竟犧牲法律及專業要
    求，以不合規定之鑽探報告充作合規定之鑽探報告，並自行憑其他個案之經驗推
    算數據，以製作結構計算書，其故意草率之作法，惡性匪淺，爰審酌上情，量處
    如主文所示之刑，並依法定其應執行之刑，以示懲儆。
６、被告壬○○─
、被告丁○○、楊德根、癸○○、壬○○共同違背建築術成規，共同登載不實「建
    築勘驗工程報告書」、「臺中市申報施工勘驗簽證負責表」並持以行使，致人於
    死，核係犯刑法第一百九十三條之違背建築術成規罪、刑法第二百十六條、第二
    百十五條之行使業務上不實文書罪、刑法第二百十四條之使公務員登載不實罪、
    刑法第二百七十六條第二項之業務過失死罪。被告庚○○、丁○○、癸○○、壬○○對於上開刑法第一百九十三條之違背建築術成規罪、刑法第二百十六條、第
    二百十五條之行使業務上不實文書罪、刑法第二百十四條之使公務員登載不實罪
    犯罪之實施，有犯意聯絡及行為分擔，均為共同正犯。其業務上登載不實文書之
    低度行為，為行使業務上不實文書之高度行為所吸收，不另論罪。
、其先後多次所犯刑法第二百十六條、第二百十五條之行使業務上不實文書罪、刑
   法第二百十四條之使公務員登載不實罪之犯行，時間密接且犯罪構成要件相同，
    顯係基於概括犯意所為，為連續犯，應各依刑法第五十六條之規定論以一罪，並
    均依法加重其刑。又其所犯上開刑法第二百十六條、第二百十五條之行使業務上
    不實文書罪、刑法第二百十四條之使公務員登載不實罪、刑法第一百九十三條之
    違背建築術成規罪等罪間，有方法結果之牽連關係，應論以牽連犯，並依刑法第
    五十五條規定，從一重之刑法第一百九十三條之違背建築術成規罪處斷。又違反
    建築術成規之行為本身，即係業務上過失，其間僅有一個行為，難以強行區分為
    非同時地之二個行為，被告楊德根以一行為觸犯上開一個刑法第一百九十三條之
    違背建築術成規罪、數個刑法第二百七十六條第二項之業務過失致死罪數罪名，
    為想像競合犯，應依刑法第五十五條規定，從一重之刑法第二百七十六條第二項
    之業務過失致死罪處斷。
、被告壬○○係淡江大學畢業，復係水利技師，應知技師簽證職務對於建物之重要
    ，其為收取報酬，而姑息喬國公司之做法，雖係受營建業不良惡習之影響，但身
    為專業人員，豈能不顧法律與專業之要求，而屈從於惡習及現實報酬利益，其所
    為實無可取之處，惟其所為較諸主持支配此惡習之喬國公司經營階層者，其惡性
    應屬較淺，爰審酌上情，量處如主文所示之刑，以示懲儆。
７、被告癸○○部分：
、被告丁○○、庚○○、癸○○、壬○○共同違背建築術成規，共同登載不實「建
    築勘驗工程報告書」、「臺中市申報施工勘驗簽證負責表」並持以行使，致人於
    死，核係犯刑法第一百九十三條之違背建築術成規罪、刑法第二百十六條、第二
    百十五條之行使業務上不實文書罪、刑法第二百十四條之使公務員登載不實罪、
    刑法第二百七十六條第二項之業務過失致死罪。被告庚○○、丁○○、癸○○、
    壬○○對於上開刑法第一百九十三條之違背建築術成規罪、刑法第二百十六條、
    第二百十五條之行使業務上不實文書罪、刑法第二百十四條之使公務員登載不實
    罪犯罪之實施，有犯意聯絡及行為分擔，均為共同正犯。其業務上登載不實文書
    之低度行為，為行使業務上不實文書之高度行為所吸收，不另論罪。
、其先後多次所犯刑法第二百十六條、第二百十五條之行使業務上不實文書罪、刑
    法第二百十四條之使公員登載不實罪之犯行，時間密接且犯罪構成要件相同，顯
    係基於概括犯意所為，為連續犯，應各依刑法第五十六條之規定論以一罪，並均
    依法加重其刑。又其所犯上開刑法第二百十六條、第二百十五條之行使業務上不
    實文書罪、刑法第二百十四條之使公務員登載不實罪、刑法第一百九十三條之違
    背建築術成規罪等罪間，有方法結果之牽連關係，應論以牽連犯，並依刑法第五
    十五條規定，從一重之刑法第一百九十三條之違背建築術成規罪處斷。又違反建
    築術成規之行為本身，即係業務上過失，其間僅有一個行為，難以強行區分為非
    同時地之二個行為，被告癸○○以一行為觸犯上開一個刑法第一百九十三條之違
    背建築術成規罪、四個刑法第二百七十六條第二項之業務過失致死罪數罪名，為
    想像競合犯，應依刑法第五十五條規定，從一重之刑法第二百七十六條第二項之
    業務過失致死罪處斷。至被告癸○○所犯刑法第二百十六條、第二百十五條之行
    使業務上不實文書罪、刑法第二百十四條之使公務員登載不實罪部分之犯行雖未
    經檢察官起訴，惟與起訴之刑法第一百九十三條之違背建築術成規罪部分犯行，
    有牽連犯之裁判上一罪之關係，為起訴效力所及，本院自得一併審理，併此敘明
    。
、查被告癸○○身為德昌建設機構營造事業部副總經理，應善盡企業經理人之經營
 責任，其為圖謀取利益，竟依共同營造業之陋習聘請掛名之技師簽證，德昌新世
    界大樓建物施工之品質，因此無法獲得技師勘驗之保障，住戶四人因不安全之建
    物倒塌而傷重死亡，全部住戶多年積蓄所得購買之房屋亦付諸瓦礫，社會大眾亦
    為之驚恐，對於住戶及其家人而言，其傷痛當非與其所受精神及物質不相等之賠
    償所能彌補，雖被告癸○○之主管即庚○○、丁○○等犯後已應允提出一億七千
    萬元賠償，而住戶大部分亦與被告庚○○、丁○○等和解，惟受害之住戶係屬經
    濟上之弱者，其在心理及財產受創之餘，所能期求者，往往係減少物質上之部分
    損害，被告庚○○、丁○○所應允之賠償，並非意謂被害人所受傷痛已獲得彌補
    ，爰審酌上情，量處被告癸○○如主文所示之刑，以示懲儆。
三、不另為無罪諭知部分：
１、公訴意旨另略以：被告癸○○為喬國營造股份有限公司營建部之主管，壬○○、
    丙○○分別為喬國營造股份有限公司派德昌新世界大樓之主任土木技師及工地主
    任，均應確實依照建築成規及施工圖說施工；而德昌機構負責人庚○○、丁○○
    及土木技師壬○○、工地主任丙○○、未善盡監工與監造之責，違背建築技術成
    規，未確實依照建築成規施工，施工後發生「天橋之違建」之施工缺失 (起訴書
    第三十三頁），致右揭被害人於死，因認被告庚○○、丁○○、癸○○、丙○○
    、壬○○此部分涉有刑法第一百九十三條之違反建築術成規罪、刑法第二百七十
    六條第二項之業務過失致死嫌。按犯罪事實應依證據認定之，無證據不得推定其
    犯罪事實；又不能證明被告犯罪者，應諭知無罪之判決，刑事訴訟法第一百五十
    四條、第三百零一條第一項定有明文。復按認定不利於被告之事實，須依積極證
    據，苟積極證據不足為不利於被告事實之認定時，即應為有利於被告之認定，更
    不必有何有利之證據，最高法院三十年上字第八一六號判例意旨可資參照。公訴
    意旨認右揭被告涉有上開罪嫌，係以國立交通大學土木系之鑑定報告中載明設計
    圖面中未有天橋，但現場明顯有天橋存在為其論據。惟查乙○○送交臺中市政府
    審查之德昌新世界大樓設計圖內固無天橋之設置，業據證人即建築師楊博翔於九
    十年九月十三日在本院審理時陳明：「建管單位所保管的建造圖，那份圖面我曾
    經閱覽過，德昌新世界並無天橋的設置，我是陪同調查站人員去市府調查資料時
    閱覽的，現場掉下來的天橋我有去看過．．．．」等語 (參見本院卷第二冊）可
    證，惟乙○○交付喬國營造施工之圖面，是否係無天橋設置之圖面？又此部分被
    告等是否事先知悉送審之設計圖面無天橋之設計？尚有疑問。查扣案由被告乙○○建築師事務所製作之設計圖內，確有天橋之設置，此經東海大學建築系主任羅
    時瑋於九十年七月六日在本院訊問時於閱覽設計圖面後證述無訛 (參見本院卷第
    二冊第三九三頁至第三九四頁），故無法排除此部分被告等係在乙○○建築師事
    務所交付有天橋圖面並據以施作之可能性，如公訴意旨所載之證據尚不足以證明
    右揭被告等有此部分上開犯行，此外，本院亦查無其他積極之證據，足資證明其
    等被告有如公訴意旨所指之此部分上開犯行，是公訴人所指其等涉有此部分上開
    罪嫌，惟依公訴意旨此部分與前揭有罪部分具有實質上一罪之審判上不可分關係
    ，故不另為無罪之諭知，附此說明。
２、公訴意旨另略以：被告癸○○明知楊、陳二人之投資股份佔百分之九十以上，竟
    與庚○○、丁○○另成立富寶公司，登記投資金額為二千五百萬元，同時指派德
    昌建設機構開發部協理簡俊彥擔任董事長，八十二年間，因簡俊彥因病去世，二
    人明知規劃處副理辛○○實際投資金額不到百分之二，竟向台灣省政府建設廳登
    記辛○○股份佔二萬股登記投資金額為二百萬元，並於八十三年二月間申請變更
    登記為董事長，明知為不實之事項，而使公務員登載於職務上所掌之公文書，足
    以生損害於公司登記、管理之正確性。嗣即以富寶建設股份有限公司代表人簡俊
    彥之名義登記為起造人，而於八十一年七月三十日申請建築後，在八十一年九月
    十八日經台中市政府工務局以中工建建字第二三０四號核准建築，因認被告癸○○此部分涉有刑法第二百十四條之使公務員登載不實罪嫌。按犯罪事實應依證據
    認定之，無證據不得推定其犯罪事實；又不能證明被告犯罪者，應諭知無罪之判
    決，刑事訴訟法第一百五十四條、第三百零一條第一項定有明文。復按認定不利
    於被告之事實，須依積極證據，苟積極證據不足為不利於被告事實之認定時，即
    應為有利於被告之認定，更不必有何有利之證據，最高法院三十年上字第八一六
    號判例意旨可資參照。經查使被告辛○○擔任富寶公司掛名董事長者係被告庚○○、丁○○，業據被告辛○○在法務部調查局臺中市調查站訊問時供承在卷 (參
    照八十八年度偵字第二０三四七號偵查卷第二三八頁反面），且被告癸○○並非
    富寶公司之事實上董事長，應無與被告辛○○成立基於共同之犯意聯絡之必要，
    如公訴意旨所載之證據尚不足以證明被告癸○○有此部分上開犯行，此外，本院
    亦查無其他積極之證據，足資證明被告癸○○有如公訴意旨所指之此部分上開犯
    行，是公訴人所指被告癸○○涉有此部分上開罪嫌，尚屬不能證明，此部分本應
    為無罪之諭知，惟依公訴意旨此部分與前揭有罪部分具有連續犯之裁判上之一罪
    之關係，故不另為無罪之諭知，附此說明。
３、公訴意旨另略以：被告洪己悅右揭設計不當部分，另涉有刑法第一百九十三條之
    違反建築術規罪嫌。然按刑法第一百九十三條之違背建築術成規罪，其犯罪之主
    體為承攬工程人或監工人，被告洪己悅係結構設計人員，與上開犯罪主體之要件
    不合，亦與上開主體無基於共同之犯意聯絡，已不符該罪之主體要件，次按刑法
    第一百九十三條之違背建築術成規罪，其行為之時間係在營造或拆卸建築物時，
    被告洪己悅從事結構設計係供在申請建照執照之用，與據建照執照所為之營造建
    物行為，已有先後之時間之間隔，且其行為之態樣僅係結構計算，亦非營造或拆
    卸建築物，是被告洪己悅所為核與刑法第一百九十三條之違背建築術成規罪尚有
    未合，此部分本應為無罪之諭知，惟刑法第一百九十三條之違背建築術成規罪與
    被告洪己悅前揭有罪之刑法第二百七十六條第二項之業務過失死罪部分具有想像
    競合犯之裁判上一罪之審判上不可分關係，故不另為無罪之諭知，附此說明。
４、公訴意旨再略以：被告乙○○、庚○○、丁○○、辛○○等人，於地質鑽探之部
    分，為求儘速取得建造執照及節省區區三十萬元之鑽探費用，認為德昌中華大樓
    剛鑽探完畢，地質並無問題，竟勾結先前委託鑽探德昌中華大樓之中晟公司負責
    人詹昭惠，詹昭惠明知未經實際鑽探，竟參考鑽探德昌中華大樓之數據，偽造不
    實之鑽探報告書，其後再交由被告辛○○轉乙○○建築師檢附於建造執照申請書
    內，向台中市政府工務局申請核發建造執照，因認被告庚○○、丁○○、辛○○
    此部分涉有刑法第一百九十三條之違反建築術成規罪、刑法第二百十六條、第二
    百十五條之行使業務上登載不實文書罪。按犯罪事實應依證據認定之，無證據不
    得推定其犯罪事實；又不能證明被告犯罪者，應諭知無罪之判決，刑事訴訟法第
    一百五十四條、第三百零一條第一項定有明文。復按認定不利於被告之事實，須
    依積極證據，苟積極證據不足為不利於被告事實之認定時，即應為有利於被告之
    認定，更不必有何有利之證據，最高法院三十年上字第八一六號判例意旨可資參
    照。經查被告楊德根並未供稱其有參與使用不合規定鑽探報告等事實，而被告辛○○、丁○○等亦未有關被告庚○○有參與使用不合規定鑽探報告之供述，尚難
    認被告庚○○有此部分罪嫌。又依另案被告詹昭惠在法務部調查局臺中市調查站
    訊問中及在檢察官訊問時所供，其並未供明被告辛○○、丁○○知悉鑽探報告所
    載容係屬虛偽 (參照八十八年度偵字第二０三四七號偵查卷第一四八頁至第一八
    一頁），亦難認被告辛○○、丁○○認識鑽探報告係屬虛偽之事實。再按刑法第
    一百九十三條之違背建築術成規罪，其行為之時間係在營造或拆卸建築物時，被
    告廖木水使用不合規定之鑽探報告係供在申請建照執照之用，與據建照執照所為
    之營造建物行為，已有先後之時間之間隔，且其行為之態樣僅係申請建造執照，
    亦非營造或拆卸建築物時，是被告庚○○、丁○○、辛○○所為核與刑法第一百
    九十三條之違背建築術成規罪尚有未合。如公訴意旨所載之證據尚不足以證明其
    等有此部分上開犯行，此外，本院亦查無其他積極之證據，足資證明其等有如公
    訴意旨所指之上開此部分犯行，是公訴人所指其等涉有上開罪嫌，尚屬不能證明
    ，此部分本應為無罪之諭知，惟此部分與前揭有罪部分具有連續犯之裁判上之一
    罪之關係，故不另為無罪之諭知，附此說明。
四、被告洪己悅是否另涉共同以不合規定之鑽探報告充作合於規定之鑽探報告，使公
    務員登載不實之行為？暨案外人己○○於從事德昌新世界大樓結構變更設計，有
    無另涉業務過失致死罪嫌？及案外人丁德深、楊長杰、陳榮聰是否另涉業務登載
    不實及使公務員登載不實罪嫌？均應由臺灣臺中地方法院檢察署檢察官決定應否
    開始偵查。
五、被告乙○○經本院通緝，俟緝到後，再行審結。
六、據上論斷，應依刑事訴訟法第二百九十九條第一項前段、刑法第二十八條、第五
    十六條、第一百九十三條、第二百十四條、第二百十六條、第二百十五條、第二
    百七十六條第二項、第五十五條、罰金罰鍰提高標準條例第一條前段，判決如主
    文。
中      華      民      國      九十     年      十   月      十五      日
                                臺灣臺中地方法院刑事第二庭
                                    法  官  羅  永  安
右正本證明與原本無異。
如不服本判決，應於送達後十日內向本院提出上訴狀（須附繕本），上訴於臺灣高等
法院臺中分院。
                                    書記官
中      華      民      國      九十     年      十   月      十七      日
附錄本案論罪科刑實體法條文：
刑法第二百十四條
明知為不實之事項，而使公務員登載於職務上所掌之公文書，足以生損害於公眾或他
人者，處三年以下有期徒刑、拘役或五百元以下罰金。
刑法第二百七十六條
因過失致人於死者，處二年以下有期徒刑、拘役或二千元以下罰金。
從事業務之人，因業務上之過失犯前項之罪者，處五年以下有期徒刑或拘役，得併科
三千元以下罰金。


司法院資訊處製作；財團法人民間司法改革基金會備份。
